ACORDAO-COMPLETO-2376058

ACÓRDÃO 2381/2020 ATA 6/2020 - PRIMEIRA CÂMARA

VISTOS, relatados e discutidos estes autos de tomada de contas especial instaurada pelo Fundo Nacional de Saúde (FNS) , em decorrência de irregularidades na aplicação de recursos federais repassados ao Município de Governador Nunes Freire/MA, nos exercícios de 2006, 2008 e 2009, para ações de média e alta complexidade (MAC) , no âmbito do Sistema Único de Saúde (SUS) , conforme apurado em auditoria realizada pelo Departamento Nacional de Auditoria do SUS (Denasus) , no período de 25/7/2010 a 4/8/2010 (Relatório de Auditoria 10.127) ,
ACORDAM os Ministros do Tribunal de Contas da União, reunidos em sessão de 1ª Câmara, ante as razões expostas pelo Relator, em:
9.1. excluir da presente relação processual o Sr. Indalécio Wanderlei Vieira Fonseca;
9.2. considerar revéis os responsáveis a seguir mencionados: Ângela Maria Rebelo de Sousa (CPF XXX.895.753-XX) , Elodir Santana Lisboa (CPF XXX.385.153-XX) , Luís Fernando Pereira (CPF XXX.676.003-XX) , Maria Regina da Costa Bastos (CPF XXX.913.163-XX) e Roselita da Silva Barroso (CPF XXX.410.773-XX) , para todos os efeitos, dando-se prosseguimento ao processo, com fulcro no art. 12, § 3º, da Lei 8.443/1992;
9.3.  rejeitar as alegações de defesa apresentadas pelo Sr. Fabricio Mendes Lobato (CPF XXX.790.183-XX) ;
9.4. julgar irregulares as contas dos Srs./Sras. Ângela Maria Rebelo de Sousa (CPF XXX.895.753-XX) , tesoureira do município de Governador Nunes Freire/MA no período de 2005 a 2008,  Elodir Santana Lisboa (CPF XXX.385.153-XX) , secretária municipal de saúde de Governador Nunes Freire/MA no período de 2005 a 2008, Fabricio Mendes Lobato (CPF XXX.790.183-XX) , secretário municipal de saúde do município de Governador Nunes Freire/MA no período de 1°/1/2009 a 30/3/2009, Luís Fernando Pereira (CPF XXX.676.003-XX) , secretário municipal de finanças do município de Governador Nunes Freire/MA no período de 1°/1/2009 a 26/4/2010, Maria Regina da Costa Bastos (CPF XXX.913.163-XX) , prefeita municipal de Governador Nunes Freire/MA no período de 2005 a 2008, e Roselita da Silva Barroso (CPF XXX.410.773-XX) , secretária municipal de finanças do município de Governador Nunes Freire/MA no período de 31/3/2009 a 26/4/2010, nos termos dos arts. 1º, inciso I, e 16, inciso III, alíneas "b" e "c", § 2º, da Lei 8.443/1992, c/c os arts. 1º, inciso I, e 209, inciso II, do Regimento Interno/TCU;
9.5. condenar, nos termos dos arts. 19, caput, e 23, inciso III, alínea "a", da Lei 8.443/1992, c/c os arts. 210 e 214, inciso III, do Regimento Interno/TCU, as Sras. Ângela Maria Rebelo de Sousa (CPF XXX.895.753-XX) , Elodir Santana Lisboa (CPF XXX.385.153-XX) e Maria Regina da Costa Bastos (CPF XXX.913.163-XX) , solidariamente, ao pagamento das importâncias a seguir especificadas, atualizadas monetariamente e acrescidas dos juros de mora, calculadas a partir das datas discriminadas até a data do efetiva quitação do débito, fixando-lhes o prazo de quinze dias, para que comprovem, perante o Tribunal, o recolhimento das referidas quantias aos cofres do Fundo Nacional de Saúde:
                      TRIBUNAL DE CONTAS DA UNIÃO	TC Processo 010.569/2017-0
	DATA DA OCORRÊNCIA 
	VALOR ORIGINAL (R$) 

	10/1/2006
	              337.804,01 

	16/1/2006
	              353.644,60 

	20/1/2006
	                     277,55 

	3/2/2006
	              337.804,01 

	10/2/2006
	                     420,10 

	7/3/2006
	              337.804,01 

	6/4/2006
	              337.804,01 

	12/4/2006
	                     279,75 

	20/4/2006
	              131.501,00 

	4/5/2006
	              130.828,00 

	5/5/2006
	              337.804,01 

	17/5/2006
	                     164,70 

	18/5/2006
	                       86,25 

	6/6/2006
	              337.804,01 

	14/06/2006
	                     388,74 

	7/7/2006
	              339.041,01 

	25/7/2006
	                     405,30 

	27/7/2006
	                  1.237,00 

	4/8/2006
	              339.041,01 

	4/9/2006
	                  7.950,20 

	6/9/2006
	              339.041,01 

	28/9/2006
	                19.792,85 

	29/9/2006
	                     287,80 

	4/10/2006
	              339.041,01 

	6/11/2006
	                30.205,95 

	7/11/2006
	              339.041,01 

	4/12/2006
	                     261,75 

	5/12/2006
	                22.196,00 

	11/12/2006
	              339.041,01 

	19/12/2006
	                     250,00 

	2/01/2008
	              378.627,67 

	16/01/2008
	                23.937,96 

	17/01/2008
	                34.353,00 

	22/01/2008
	                     160,00 

	28/01/2008
	                  7.277,50 

	7/02/2008
	                34.153,50 

	11/02/2008
	              382.266,42 

	20/02/2008
	                22.389,45 

	21/02/2008
	                  1.613,97 

	5/03/2008
	                34.153,50 

	7/03/2008
	              382.266,42 

	7/04/2008
	              424.812,97 

	6/05/2008
	                23.450,79 

	7/05/2008
	              401.210,63 

	16/05/2008
	                18.944,20 

	19/05/2008
	                18.944,20 

	29/05/2008
	                     508,62 

	2/06/2008
	                23.470,62 

	4/06/2008
	              652.323,31 

	19/06/2008
	                     483,51 

	3/07/2008
	                     127,00 

	7/07/2008
	              652.323,31 

	10/07/2008
	                23.925,15 

	28/07/2008
	                25.179,71 

	6/08/2008
	              652.323,31 

	4/09/2008
	              652.323,31 

	5/09/2008
	                23.774,25 

	2/10/2008
	                23.465,60 

	3/10/2008
	              652.323,31 

	21/10/2008
	                23.527,20 

	6/11/2008
	              652.323,31 

	3/12/2008
	                23.960,90 

	5/12/2008
	              508.830,35 

	30/12/2008
	                24.086,18 

9.6. condenar, nos termos dos arts. 19, caput, e 23, inciso III, alínea "a", da Lei 8.443/1992, c/c os arts. 210 e 214, inciso III, do Regimento Interno/TCU, os Srs. Fabricio Mendes Lobato (CPF XXX.790.183-XX) e Luís Fernando Pereira (CPF XXX.676.003-XX) , solidariamente, ao pagamento das importâncias a seguir especificadas, atualizadas monetariamente e acrescidas dos juros de mora, calculadas a partir das datas discriminadas até a data do efetiva quitação do débito, fixando-lhes o prazo de quinze dias, para que comprovem, perante o Tribunal, o recolhimento das referidas quantias aos cofres do Fundo Nacional de Saúde:
	DATA DA OCORRÊNCIA 
	VALOR ORIGINAL (R$) 

	29/1/2009
	        9.507,54 

	19/2/2009
	      34.368,41 

	20/2/2009
	      31.330,41 

	25/2/2009
	      13.598,58 

	27/2/2009
	           369,08 

	4/3/2009
	      21.794,94 

	11/03/2009
	        5.989,00 

9.7. condenar, nos termos dos arts. 19, caput, e 23, inciso III, alínea "a", da Lei 8.443/1992, c/c os arts. 210 e 214, inciso III, do Regimento Interno/TCU, o Sr. Luís Fernando Pereira (CPF XXX.676.003-XX) e a  Sra. Roselita da Silva Barroso (CPF XXX.410.773-XX) , solidariamente, ao pagamento das importâncias a seguir especificadas, atualizadas monetariamente e acrescidas dos juros de mora, calculadas a partir das datas discriminadas até a data do efetiva quitação do débito, fixando-lhes o prazo de quinze dias, para que comprovem, perante o Tribunal, o recolhimento das referidas quantias aos cofres do Fundo Nacional de Saúde:
	DATA DA OCORRÊNCIA 
	VALOR ORIGINAL (R$) 

	7/4/2009
	             10.096,00 

	8/4/2009
	               3.106,24 

	16/4/2009
	             12.000,00 

	20/4/2009
	               4.803,43 

	22/4/2009
	               2.831,00 

	27/4/2009
	               7.119,44 

	30/4/2009
	                  350,00 

	5/5/2009
	               3.000,00 

	18/5/2009
	            270.449,23 

	19/5/2009
	             24.932,00 

	22/5/2009
	             75.000,00 

	5/6/2009
	            165.961,33 

	8/6/2009
	               4.537,50 

	3/7/2009
	             17.500,13 

	13/7/2009
	               8.180,00 

	16/7/2009
	             30.000,00 

	27/7/2009
	             20.000,00 

	4/8/2009
	             95.763,00 

	12/8/2009
	            234.369,80 

	17/8/2009
	            326.752,67 

	20/8/2009
	               2.476,88 

	26/8/2009
	               3.960,00 

	1º/9/2009
	               3.258,00 

	4/9/2009
	               6.000,00 

	8/9/2009
	               6.800,00 

	14/9/2009
	             60.100,00 

	18/9/2009
	             94.565,13 

	21/9/2009
	            124.062,66 

	6/10/2009
	               3.969,60 

	9/10/2009
	               5.368,00 

	18/12/2009
	             22.852,59 

9.8. aplicar individualmente aos responsáveis Ângela Maria Rebelo de Sousa (CPF XXX.895.753-XX) , Elodir Santana Lisboa (CPF XXX.385.153-XX) , Fabricio Mendes Lobato (CPF XXX.790.183-XX) , Luís Fernando Pereira (CPF XXX.676.003-XX) , Maria Regina da Costa Bastos (CPF XXX.913.163-XX) e Roselita da Silva Barroso (CPF XXX.410.773-XX) a multa prevista no art. 57 da Lei 8.443/1992 e no art. 267 do Regimento Interno/TCU, nos valores a seguir fixados, fixando-lhes o prazo de quinze dias, a contar da notificação, para que comprovem, perante o Tribunal (art. 214, III, a, do RI/TCU) , o recolhimento da dívida aos cofres do Tesouro Nacional, atualizada monetariamente desde a data deste Acórdão até a do efetivo recolhimento, se pagas após o vencimento, na forma da legislação em vigor:
	Responsável (is) 
	Valor (R$) 

	Ângela Maria Rebelo de Sousa 
Elodir Santana Lisboa 
Maria Regina da Costa Bastos
	R$ 700.000,00

	Luís Fernando Pereira 
	R$ 260.000,00

	Roselita da Silva Barroso
	R$ 240.000,00

	Fabricio Mendes Lobato
	R$ 20.000,00

9.9. autorizar, desde logo, a cobrança judicial das dívidas, caso não atendidas as notificações, na forma do disposto no art. 28, inciso II, da Lei 8.443/1992;
9.10. encaminhar cópia deste Acórdão ao Procurador-Chefe da Procuradoria da República no Estado do Maranhão, nos termos do § 3º do art. 16 da Lei 8.443/1992 c/c o § 7º do art. 209 do Regimento Interno do TCU, fazendo-se menção ao Inquérito Civil Público nº 1.19.000.000347/2012-77, para adoção das medidas que entender cabíveis.

Tomada de contas especial instaurada em decorrência de irregularidades na aplicação de recursos federais repassados ao Município de Governador Nunes Freire/MA, nos exercícios de 2006, 2008 e 2009, para ações de média e alta complexidade (MAC), no âmbito do Sistema Único de Saúde (SUS), conforme apurado em auditoria realizada pelo Departamento Nacional de Auditoria do SUS (Denasus), no período de 25/7/2010 a 4/8/2010 (Relatório de Auditoria 10.127)

Primeira Câmara

Prefeitura Municipal de Governador Nunes Freire - MA.

3. Responsáveis: Angela Maria Rabelo de Sousa (XXX.895.753-XX); Elodir Santana Lisboa (XXX.385.153-XX); Fabrício Mendes Lobato (XXX.790.183-XX); Indalecio Wanderley Vieira Fonseca (XXX.873.244-XX); Luis Fernando Pereira (XXX.676.003-XX); Maria Regina da Costa Bastos (XXX.913.163-XX); Roselita da Silva Barroso (XXX.410.773-XX).

13.1. Ministros presentes: Walton Alencar Rodrigues (Presidente), Benjamin Zymler, Bruno Dantas e Vital do Rêgo.
13.2. Ministros-Substitutos presentes: Augusto Sherman Cavalcanti (Relator) e Weder de Oliveira.

ACORDAO-COMPLETO-2486164

Acórdão de Relação 1204/2022 - Primeira Câmara

Acórdão de Relação

AUGUSTO SHERMAN

Adoto, como relatório, excerto da instrução elaborada por Auditor Federal lotado na Secex-TCE (peça 75) , anuída pelos dirigentes da unidade (peças 76-77) , bem como o Parecer parcialmente divergente do MP/TCU (peça 78) , da lavra do e. Procurador Júlio Marcelo de Oliveira: 
"INTRODUÇÃO	
1.		Trata-se de tomada de contas especial (TCE) instaurada pelo Fundo Nacional de Saúde (FNS) , em desfavor de Elodir Santana Lisboa (CPF XXX.385.153-XX) , secretária municipal de saúde (2005-2008) ; Maria Regina da Costa Bastos (CPF XXX.913.163-XX) , ex-prefeita (2005-2008) ; Indalécio Wanderlei Vieira Fonseca (CPF XXX.873.244-XX) , prefeito municipal (2009-2012) ; Fabricio Mendes Lobato (CPF XXX.790.183-XX) , secretário municipal de saúde (1°/1/2009-30/3/2009) ; Roselita da Silva Barroso (CPF XXX.410.773-XX) , secretária municipal de saúde (31/3/2009-26/4/2010) ; e Luís Fernando Pereira (CPF XXX.676.003-XX) , secretário municipal de finanças (1°/1/2009-26/4/2009) , em razão da não comprovação de despesas realizadas com recursos repassados pelo FNS ao município de Governador Nunes Freire/MA para ações de média e alta complexidade, nos exercícios de 2006, 2008 e 2009, no valor original de R$ 13.332.211,36.
HISTÓRICO 
2.	O Departamento Nacional de Auditoria do SUS (Denasus) realizou auditoria no município de Governador Nunes Freire/MA visando apurar irregularidades nas ações de média e alta complexidade, nos exercícios de 2006, 2008 e 2009. Consoante o Relatório da Auditoria 10.127 (RA 10.127/Denasus - peça 2, p. 3-69; peça 2, p. 176-200; peça 3, p. 3-25 e peça 3, p. 155-204) , a equipe apurou débito em virtude da não apresentação à equipe do Denasus de documentos comprobatórios das despesas realizadas nesses exercícios, no valor de R$ 13.342.211,36. 
3.	No Relatório do Tomador de Contas Especial 208/2016 (peça 1, p. 88-99) , em que os fatos estão circunstanciados, restou caracterizada a responsabilidade de Elodir Santana Lisboa (CPF XXX.385.153-XX) , secretária municipal de saúde (2005-2008) ; Maria Regina da Costa Bastos (CPF XXX.913.163-XX) , ex-prefeita (2005-2008) ; Indalécio Wanderlei Vieira Fonseca (CPF XXX.873.244-XX) , prefeito municipal (2009-2012) ; Fabricio Mendes Lobato (CPF XXX.790.183-XX) , secretário municipal de saúde (1°/1/2009-30/3/2009) ; Roselita da Silva Barroso (CPF XXX.410.773-XX) , secretária municipal de saúde (31/3/2009-26/4/2010) ; Luís Fernando Pereira (CPF XXX.676.003-XX) , secretário municipal de finanças (1°/1/2009-26/4/2009) . Os respectivos registros na conta diversos responsáveis do Siafi ocorreram por meio da nota de sistema 2016NS060395 (peça 1, p. 160) . 
4.	O Ministério da Transparência e Controladoria-Geral da União (CGU) emitiu o Relatório de Auditoria 207/2017 no qual tratou da análise do processo de TCE instaurado pelo FNS em razão do pagamento irregular de despesas com recursos do SIA/SUS e AIH, repassados ao município de Governador Nunes Freire/MA, na modalidade fundo a fundo, o qual atribuiu o débito aos responsáveis (peça 1, p. 166-169) . 	O Certificado de Auditoria 207/2017 certificou a irregularidade das contas (peça 1, p. 170) e o Parecer do Dirigente do Órgão de Controle Interno 207/2017 concluiu pela irregularidade das contas (peça 1, p. 171) .
5.	Em Pronunciamento Ministerial de 7/4/2017, o Ministro de Estado da Saúde, na forma do art. 52 da Lei 8.443/1992, declarou ter tomado conhecimento das conclusões contidas no Relatório e no Certificado de Auditoria, bem como do Parecer da Secretaria Federal de Controle Interno da Controladoria-Geral da União, relativo ao presente processo de tornada de contas especial, o qual recebeu manifestação pela irregularidade das contas, ao tempo que determinou o encaminhamento do processo ao Tribunal de Contas da União para julgamento, na forma prevista no inciso II do art. 71 da Constituição Federal (peça 1, p. 173) .
6.	A presente TCE, originalmente autuada sob a responsabilidade de agir da Secex-MA, foi redistribuída para a Secex/AM, por meio da Portaria-Segecex 22/2016, no âmbito do 'Projeto TCE Estados'.
7.	No âmbito deste Tribunal, para fins de definição da responsabilidade individual ou solidária pelos atos de gestão inquinados, com fundamento nos arts. 10, § 1º, e 11 da Lei 8.443/1992, c/c o art. 157 do Regimento Interno (RI/TCU) , após instrução inicial (peça 8) , realizou-se diligência ao Banco do Brasil com vistas a identificar os responsáveis pelas contas bancárias do Fundo Municipal de Saúde (FMS) de Governador Nunes Freire/MA nos exercícios de 2006, 2008 e 2009 (agência 2314- 0, c/c 58.045-7, 12.957-7 e 24.225-X; e agência 1807-4, c/c 18.901-4) .
8.	Assim, promoveu-se diligência à Superintendência do Banco do Brasil no Maranhão por intermédio do Ofício 2405/2017-TCU/Secex-AM, de 30/10/2017 (peças 11) , reiterado à Presidência daquele banco pelo Ofício 50/2018-TCU/Secex-AM, de 24/1/2018 (peça 13) , cuja resposta compõe a peça 15.
9.	Para as contas correntes 58.045-7 e 12.957-7, relativamente aos exercícios de 2006 e 2008, o Banco do Brasil apontou como responsáveis as Sras. Maria Regina da Costa Bastos (CPF XXX.913.163-XX) , ex-prefeita, e Ângela Maria Rebelo de Sousa (CPF XXX.895.753-XX) , tesoureira. Para o exercício de 2009, apontou Fabricio Mendes Lobato (CPF XXX.790.183-XX) , secretário municipal de saúde.
9.1.	No tocante à conta corrente 24.225-X, relativamente ao período de 26/5/2009 a 22/9/2009, informou que constavam no cadastro do Banco do Brasil como responsáveis os Srs. Luís Fernando Pereira (CPF XXX.676.003-XX) e Ney de Medeiros Araújo (CPF XXX.270.904-XX) .
9.2.	Relativamente à conta 18.901-4, informou que foi aberta em 9/6/2009, sob responsabilidade dos representantes da prefeitura, Indalécio Wanderlei Vieira Fonseca (CPF XXX.873.244-XX) , prefeito municipal, e Luís Fernando Pereira (CPF XXX.676.003-XX) , secretário de administração e finanças. 
10.	Para os exercícios de 2006 e 2008, além da ex-prefeita  Maria Regina da Costa Bastos (CPF XXX.913.163-XX) , gestão 2005-2008, e da secretária municipal de saúde Elodir Santana Lisboa (CPF XXX.385.153-XX) , gestão 2005-2008, o Denasus deveria ter atribuído responsabilidade também à Sra. Ângela Maria Rebelo de Sousa (CPF XXX.895.753-XX) , tesoureira, uma vez que ela também era responsável por gerir os recursos do FMS. 
11.	Quanto ao exercício de 2009, o Banco do Brasil apontou como responsável pelas contas 58.045-7 e 12.957-7, o Sr. Fabricio Mendes Lobato (CPF XXX.790.183-XX) . Contudo o Ofício 10/2008, de 5/1/2009 (peça 15, p. 4) nomeou, como responsáveis pela movimentação bancária, Indalécio Wanderlei Vieira Fonseca (CPF XXX.873.244-XX) , prefeito municipal (2009-2012) , e Luís Fernando Pereira (CPF XXX.676.003-XX) , secretário municipal de finanças (1°/1/2009-26/4/2010) .
12.	Ressaltou-se que a prefeitura informou à equipe do Denasus que o Sr. Fabricio Mendes Lobato (CPF XXX.790.183-XX) esteve à frente da Secretaria Municipal de Saúde de 1°/1/2009 a 30/3/2009) e a sua sucessora, Roselita da Silva Barroso (CPF XXX.410.773-XX) , de 31/3/2009 a 26/4/2010 (peça 3, p. 147-148) . Por isso, cabia atribuir responsabilidade conforme a gestão de cada um, em solidariedade com o prefeito e com o secretário municipal de finanças. 
13.	Entretanto, não constava a identificação dos responsáveis pelos valores creditados na conta corrente 24.225-X, uma vez que o período informado pelo Banco do Brasil não coincidia com as datas dos valores glosados pelo Denasus. Assim, considerando a baixa materialidade desses valores, no total de R$ 10.000,00, decidiu-se excluí-los do cálculo do débito. Esses valores estão discriminados na tabela 1 a seguir: 
Tabela 1 - Valores sem identificação de responsável
	Ação/Serviço/Estratégia
	Competência
	Número da OB
	Data OB
	Data do crédito na C/C
	Agência OB
	Conta OB
	Valor Total

	INCENTIVO A IMPLANTACAO DO PROGRAMA DE QUALIFICACAO DOS CAPS
	11/2007
	958237
	31/12/2007
	3/1/2008
	2314
	24225X    
	4.000,00

	INCENTIVO A IMPLANTACAO DO PROGRAMA DE QUALIFICACAO DOS CAPS
	07/2008
	929264
	28/8/2008
	1/9/2008
	2314
	24225X    
	3.000,00

	INCENTIVO A IMPLANTACAO DO PROGRAMA DE QUALIFICACAO DOS CAPS
				1/10/2009
	2314
	24225X    
	3.000,00*

* Esse valor consta na Proposição de devolução do Relatório de Auditoria 10127 (peça 3, p. 187) com a data de 1º/10/2008, mas os extratos da conta (peça 15, p. 57-80) apontam como data correta 1º/10/2009.
14.	Nesse contexto, analisou-se a irregularidade sob os aspectos da situação encontrada, do objeto no qual foi identificada a constatação, dos critérios e das evidências presentes nos autos, procedendo ao devido enquadramento dos responsáveis, à luz das informações trazidas aos autos pelo Banco do Brasil.  
Ocorrência 1: Não comprovação da boa e regular aplicação dos recursos repassados pelo FNS ao município de Governador Nunes Freire/MA para ações de média e alta complexidade, nos exercícios de 2006 e 2008, no valor original de R$ 11.565.088,79.
	Situação encontrada: Consoante informações trazidas na constatação 104226 do Relatório de Auditoria 10127 (peça 2, p. 16-17) , não houve disponibilização da documentação que comprovasse a utilização dos recursos repassados pelo FNS ao município de Governador Nunes Freire/MA, na modalidade fundo a fundo, para ações de média e alta complexidade, nos exercícios de 2006 e 2008.
15.	A equipe do Denasus esteve no município de Governador Nunes Freire/MA no período de 25/7/2010 a 4/8/2010, e o então prefeito informou que a documentação referente aos exercícios 2006 e 2008 não foi deixada nos arquivos da Secretaria Municipal de Saúde. 
16.	Relativamente a esses dois exercícios, os valores repassados pelo FNS ao município de Governador Nunes Freire/MA para ações de média e alta complexidade estão discriminados na tabela 2 a seguir.
	Tabela 2 - Valores repassados ao município de Governador Nunes Freire/MA, para ações de média e alta complexidade, nos exercícios de 2006 e 2008.
	Ano 2006 - MÉDIA E ALTA COMPLEXIDADE AMBULATORIAL E HOSPITALAR

	Ação/Serviço/Estratégia
	Competência
	No OB
	Data OB
	Data do crédito na C/C *
	Agencia OB
	Conta OB
	Valor Total

	TETO MUNICIPAL DA MÉDIA E ALTA COMPLEXIDADE (MAC) AMBULATORIAL E HOSPITALAR
	12/2005
	440121
	6/1/2006
	10/1/2006
	2314
	580457    
	337.804,01

	FAEC SIA - CAMPANHA DE CIRURGIA OFTALMOLÓGICA (CATARATAS) 
	10/2005
	441010
	10/1/2006
	16/1/2006
	2314
	129577    
	128.372,00

	FAEC SIA - TERAPIA E PSICOTERAPIA
	10/2005
	441292
	12/1/2006
	16/1/2006
	2314
	129577    
	30,60

	FAEC SIA - TUBERCULOSE
	10/2005
	441333
	12/1/2006
	16/1/2006
	2314
	129577    
	126,00

	TETO MUNICIPAL DA MAC AMBULATORIAL E HOSPITALAR
	11/2005
	441422
	12/1/2006
	16/1/2006
	2314
	580457    
	47.157,00

	TETO MUNICIPAL DA MAC AMBULATORIAL E HOSPITALAR
	10/2005
	441416
	12/1/2006
	16/1/2006
	2314
	580457    
	47.157,00

	FAEC SIA - PROGRAMA DE COMBATE AO CANCER DE COLO UTERINO
	10/2005
	441208
	12/1/2006
	16/1/2006
	2314
	129577    
	144,00

	FAEC SIA - CAMPANHA DE CIRURGIA OFTALMOLÓGICA (CATARATAS) 
	11/2005
	441902
	12/1/2006
	16/1/2006
	2314
	129577    
	130.658,00

	FAEC SIA - TUBERCULOSE
	11/2005
	442995
	18/1/2006
	20/1/2006
	2314
	129577    
	71,40

	FAEC SIA - PROGRAMA DE COMBATE AO CANCER DE COLO UTERINO
	11/2005
	442862
	18/1/2006
	20/1/2006
	2314
	129577    
	152,00

	FAEC SIA - ASSISTÊNCIA DOMICILIAR
	11/2005
	442748
	18/1/2006
	20/1/2006
	2314
	129577    
	54,15

	TETO MUNICIPAL DA MAC AMBULATORIAL E HOSPITALAR
	01/2006
	445191
	1/2/2006
	3/2/2006
	2314
	580457    
	337.804,01

	FAEC SIA - PROGRAMA DE COMBATE AO CANCER DE COLO UTERINO
	12/2005
	44584
	8/2/2006
	10/2/2006
	2314
	129577    
	226,00

	FAEC SIA - TERAPIA E PSICOTERAPIA
	12/2005
	445892
	8/2/2006
	10/2/2006
	2314
	129577    
	76,50

	FAEC SIA - TUBERCULOSE
	12/2005
	445941
	8/2/2006
	10/2/2006
	2314
	129577    
	117,60

	TETO MUNICIPAL DA MAC AMBULATORIAL E HOSPITALAR
	02/2006
	447719
	3/3/2006
	7/3/2006
	2314
	580457    
	337.804,01

	TETO MUNICIPAL DA MAC AMBULATORIAL E HOSPITALAR
	03/2006
	45483
	4/4/2006
	6/4/2006
	2314
	580457    
	337.804,00

	FAEC SIA - PROGRAMA DE COMBATE AO CANCER DE COLO UTERINO
	01/2006
	451072
	8/4/2006
	12/4/2006
	2314
	129577    
	150,00

	FAEC SIA - TUBERCULOSE
	01/2006
	451213
	8/4/2006
	12/4/2006
	2314
	129577    
	96,60

	FAEC SIA - TERAPIA E PSICOTERAPIA
	01/2006
	451164
	8/4/2006
	12/4/2006
	2314
	129577    
	33,15

	FAEC SIA - CAMPANHA DE CIRURGIA OFTALMOLÓGICA (CATARATAS) 
	01/2006
	451970
	18/4/2006
	20/4/2006
	2314
	129577    
	131.501,00

	FAEC SIA - TERAPIA E PSICOTERAPIA
	02/2006
	453533
	29/4/2006
	4/5/2006
	2314
	129577    
	83,85

	FAEC SIA - PROGRAMA DE COMBATE AO CANCER DE COLO UTERINO
	02/2006
	453439
	29/4/2006
	4/5/2006
	2314
	129577    
	209,55

	FAEC SIA - TUBERCULOSE
	02/2006
	453582
	29/4/2006
	4/5/2006
	2314
	129577    
	33,60

	FAEC SIA - CAMPANHA DE CIRURGIA OFTALMOLÓGICA (CATARATAS) 
	02/2006
	453925
	29/4/2006
	4/5/2006
	2314
	129577    
	130.501,00

	TETO MUNICIPAL DA MAC AMBULATORIAL E HOSPITALAR
	4/2006
	454379
	3/5/2006
	5/5/2006
	2314
	580457    
	337.804,00

	FAEC SIA - PROGRAMA DE COMBATE AO CANCER DE COLO UTERINO
	03/2006
	455233
	15/5/2006
	17/5/2006
	2314
	129577    
	164,70

	FAEC SIA - TUBERCULOSE
	03/2006
	455335
	16/5/2006
	18/5/2006
	2314
	129577    
	37,80

	FAEC SIA - TERAPIA E PSICOTERAPIA
	03/2006
	455288
	16/5/2006
	18/5/2006
	2314
	129577    
	48,45

	TETO MUNICIPAL DA MAC AMBULATORIAL E HOSPITALAR
	05/2006
	456128
	2/6/2006
	6/6/2006
	2314
	580457    
	337.804,01

	FAEC SIA - TERAPIA E PSICOTERAPIA
	4/2006
	905759
	12/6/2006
	14/6/2006
	2314
	129577    
	145,34

	FAEC SIA - PROGRAMA DE COMBATE AO CANCER DE COLO UTERINO
	4/2006
	905647
	12/6/2006
	14/6/2006
	2314
	129577    
	88,00

	FAEC SIA - TUBERCULOSE
	4/2006
	905847
	12/6/2006
	14/6/2006
	2314
	129577    
	155,40

	TETO MUNICIPAL DA MAC AMBULATORIAL E HOSPITALAR
	06/2006
	456438
	5/7/2006
	7/7/2006
	2314
	580457    
	339.041,01

	FAEC SIA - PROGRAMA DE COMBATE AO CANCER DE COLO UTERINO
	05/2006
	909970
	21/7/2006
	25/7/2006
	2314
	129577    
	192,00

	FAEC SIA - TERAPIA E PSICOTERAPIA
	05/2006
	910027
	21/7/2006
	25/7/2006
	2314
	129577    
	137,70

	FAEC SIA - TUBERCULOSE
	05/2006
	910076
	21/7/2006
	25/7/2006
	2314
	129577    
	75,60

	TETO MUNICIPAL DA MAC AMBULATORIAL E HOSPITALAR
	05/2006
	91405
	25/7/2006
	27/7/2006
	2314
	580457    
	1.237,00

	TETO MUNICIPAL DA MAC AMBULATORIAL E HOSPITALAR
	07/2006
	456627
	2/8/2006
	4/8/2006
	2314
	580457    
	339.041,01

	FAEC SIA - PROGRAMA DE COMBATE AO CANCER DE COLO UTERINO
	06/2006
	912674
	31/8/2006
	4/9/2006
	2314
	129577    
	129,00

	FAEC SIA - ACOMPANHAMENTO DE SAÚDE MENTAL (CAPS) 
	06/2006
	912427
	31/8/2006
	4/9/2006
	2314
	129577    
	7.634,00

	FAEC SIA - TUBERCULOSE
	06/2006
	912947
	31/8/2006
	4/9/2006
	2314
	129577    
	54,60

	FAEC SIA - TERAPIA E PSICOTERAPIA
	06/2006
	912786
	31/8/2006
	4/9/2006
	2314
	129577    
	132,60

	TETO MUNICIPAL DA MAC AMBULATORIAL E HOSPITALAR
	08/2006
	457140
	4/9/2006
	6/9/2006
	2314
	580457    
	339.041,01

	FAEC SIA - ACOMPANHAMENTO DE SAÚDE MENTAL (CAPS) 
	07/2006
	914407
	26/9/2006
	28/9/2006
	2314
	129577    
	19.792,85

	FAEC SIA - TUBERCULOSE
	07/2006
	914713
	27/9/2006
	29/9/2006
	2314
	129577    
	163,80

	FAEC SIA - PROGRAMA DE COMBATE AO CANCER DE COLO UTERINO
	07/2006
	914598
	27/9/2006
	29/9/2006
	2314
	129577    
	124,00

	TETO MUNICIPAL DA MAC AMBULATORIAL E HOSPITALAR
	09/2006
	914991
	2/10/2006
	4/10/2006
	2314
	580457    
	339.041,01

	FAEC SIA - ACOMPANHAMENTO DE SAÚDE MENTAL (CAPS) 
	08/2006
	918191
	1/11/2006
	6/11/2006
	2314
	129577    
	30.205,95

	TETO MUNICIPAL DA MAC AMBULATORIAL E HOSPITALAR
	10/2006
	918568
	3/11/2006
	7/11/2006
	2314
	580457    
	339.041,01

	FAEC SIA - TERAPIA E PSICOTERAPIA
	08/2006
	920929
	30/11/2006
	4/12/2006
	2314
	129577    
	12,75

	FAEC SIA - TUBERCULOSE
	08/2006
	920978
	30/11/2006
	4/12/2006
	2314
	129577    
	63,00

	FAEC SIA - PROGRAMA DE COMBATE AO CANCER DE COLO UTERINO
	08/2006
	920840
	30/11/2006
	4/12/2006
	2314
	129577    
	186,00

	FAEC SIA - ACOMPANHAMENTO DE SAÚDE MENTAL (CAPS) 
	09/2006
	92154
	1/12/2006
	5/12/2006
	2314
	129577    
	22.196,00

	TETO MUNICIPAL DA MAC AMBULATORIAL E HOSPITALAR
	11/2006
	921953
	7/12/2006
	11/12/2006
	2314
	580457    
	339.041,01

	FAEC SIA - PROGRAMA DE COMBATE AO CANCER DE COLO UTERINO
	09/2006
	923477
	15/12/2006
	19/12/2006
	2314
	129577    
	250,00

							Total 2006
	4.761.247,64 

	Ano 2008 - MÉDIA E ALTA COMPLEXIDADE AMBULATORIAL E HOSPITALAR

	Ação/Serviço/Estratégia
	Competência
	Número da OB
	Data OB
	Data do crédito na C/C
	Agência OB
	Conta OB
	Valor Total

	TETO MUNICIPAL DA MAC AMBULATORIAL E HOSPITALAR
	12/2007
	957722
	28/12/2007
	2/1/2008
	2314
	580457    
	378.627,67

	FAEC SIA - ASSISTÊNCIA DOMICILIAR
	11/2007
	901233
	14/1/2008
	16/1/2008
	2314
	580457    
	151,05

	FAEC SIA - PROGRAMA DE COMBATE AO CANCER DE COLO UTERINO
	11/2007
	901011
	14/1/2008
	16/1/2008
	2314
	580457    
	217,00

	FAEC SIA - TERAPIA E PSICOTERAPIA
	11/2007
	901156
	14/1/2008
	16/1/2008
	2314
	580457    
	1.075,66

	FAEC SIA - ACOMPANHAMENTO DE SAÚDE MENTAL (CAPS) 
	11/2007
	901020
	14/1/2008
	16/1/2008
	2314
	580457    
	22.275,05

	FAEC SIA - PSICODIAGNOSTICO
	11/2007
	901196
	14/1/2008
	16/1/2008
	2314
	580457    
	219,20

	MUTIRAO DE CIRURGIAS ELETIVAS DE MÉDIA COMPLEXIDADE
	12/2007
	901391
	15/1/2008
	17/1/2008
	2314
	580457    
	34.153,50

	FAEC SIA - TRIAGEM NEO-NATAL
	11/2007
	901328
	15/1/2008
	17/1/2008
	2314
	580457    
	31,50

	FAEC SIA - TUBERCULOSE
	11/2007
	901323
	15/1/2008
	17/1/2008
	2314
	580457    
	168,00

	FAEC SIA - HUMANIZACAO DO PARTO (ASSIST. PRE-NATAL) 
	11/2007
	901602
	18/1/2008
	22/1/2008
	2314
	580457    
	160,00

	TETO MUNICIPAL DA MAC AMBULATORIAL E HOSPITALAR
	11/2007
	902258
	23/1/2008
	28/1/2008
	2314
	580457    
	3.638,75

	TETO MUNICIPAL DA MAC AMBULATORIAL E HOSPITALAR
	12/2007
	902475
	23/1/2008
	28/1/2008
	2314
	580457    
	3.638,75

	MUTIRAO DE CIRURGIAS ELETIVAS DE MÉDIA COMPLEXIDADE
	01/2008
	902894
	1/2/2008
	7/2/2008
	2314
	580457    
	34.153,50

	TETO MUNICIPAL DA MAC AMBULATORIAL E HOSPITALAR
	01/2008
	903071
	7/2/2008
	11/2/2008
	2314
	580457    
	382.266,42

	FAEC SIA - ACOMPANHAMENTO DE SAÚDE MENTAL (CAPS) 
	12/2007
	94527
	18/2/2008
	20/2/2008
	2314
	580457    
	22.103,85

	FAEC SIA - ASSISTÊNCIA DOMICILIAR
	12/2007
	94532
	18/2/2008
	20/2/2008
	2314
	580457    
	159,60

	FAEC SIA - TUBERCULOSE
	12/2007
	94511
	18/2/2008
	20/2/2008
	2314
	580457    
	126,00

	FAEC SIA - TERAPIA E PSICOTERAPIA
	12/2007
	94593
	19/2/2008
	21/2/2008
	2314
	580457    
	1.125,97

	FAEC SIA - HUMANIZACAO DO PARTO (ASSIST. PRE-NATAL) 
	12/2007
	94574
	19/2/2008
	21/2/2008
	2314
	580457    
	40,00

	FAEC SIA - TRIAGEM NEO-NATAL
	12/2007
	9464
	19/2/2008
	21/2/2008
	2314
	580457    
	12,50

	FAEC SIA - PSICODIAGNOSTICO
	12/2007
	94603
	19/2/2008
	21/2/2008
	2314
	580457    
	205,50

	FAEC SIA - PROGRAMA DE COMBATE AO CANCER DE COLO UTERINO
	12/2007
	94579
	19/2/2008
	21/2/2008
	2314
	580457    
	230,00

	MUTIRAO DE CIRURGIAS ELETIVAS DE MÉDIA COMPLEXIDADE
	02/2008
	905663
	3/3/2008
	5/3/2008
	2314
	580457    
	34.153,50

	TETO MUNICIPAL DA MAC AMBULATORIAL E HOSPITALAR
	02/2008
	905725
	5/3/2008
	7/3/2008
	023140
	580457
	382.266,42

	FAEC - DIAGNOSTICO EM PSICOLOGIA/PSIQUIATRIA
	01/2008
	909001
	3/4/2008
	7/4/2008
	2314
	580457    
	98,64

	FAEC - COLETA/EXAME ANATOMO-PATOLOGICO COLO UTERINO
	01/2008
	908831
	3/4/2008
	7/4/2008
	2314
	580457    
	127,00

	FAEC - DIAGNOSTICO EM LABORATORIO CLINICO
	01/2008
	908932
	3/4/2008
	7/4/2008
	2314
	580457    
	42,00

	TETO MUNICIPAL DA MAC AMBULATORIAL E HOSPITALAR
	03/2008
	908621
	3/4/2008
	7/4/2008
	2314
	580457    
	401.210,63

	FAEC - ATENDIMENTO/ACOMPANHAMENTO PSICOSSOCIAL
	01/2008
	908720
	3/4/2008
	7/4/2008
	2314
	580457    
	23.313,70

	FAEC - COLETA DE MATERIAL
	01/2008
	908868
	3/4/2008
	7/4/2008
	2314
	580457    
	21,00

	FAEC - COLETA DE MATERIAL
	02/2008
	912791
	2/5/2008
	6/5/2008
	2314
	580457    
	14,00

	FAEC - COLETA/EXAME ANATOMO-PATOLOGICO COLO UTERINO
	02/2008
	912787
	2/5/2008
	6/5/2008
	2314
	580457    
	82,00

	FAEC - DIAGNOSTICO EM PSICOLOGIA/PSIQUIATRIA
	02/2008
	912954
	2/5/2008
	6/5/2008
	2314
	580457    
	98,64

	FAEC - ATENDIMENTO/ACOMPANHAMENTO PSICOSSOCIAL
	02/2008
	912865
	2/5/2008
	6/5/2008
	2314
	580457    
	23.096,55

	FAEC - DIAGNOSTICO EM LABORATORIO CLINICO
	02/2008
	912736
	2/5/2008
	6/5/2008
	2314
	580457    
	159,60

	TETO MUNICIPAL DA MAC AMBULATORIAL E HOSPITALAR
	4/2008
	913086
	5/5/2008
	7/5/2008
	2314
	580457    
	401.210,63

	TETO MUNICIPAL DA MAC AMBULATORIAL E HOSPITALAR
	01/2008
	914682
	14/5/2008
	16/5/2008
	2314
	580457    
	18.944,20

	TETO MUNICIPAL DA MAC AMBULATORIAL E HOSPITALAR
	02/2008
	915264
	15/5/2008
	19/5/2008
	2314
	580457    
	18.944,20

	FAEC - TRATAMENTO DE QUEIMADOS
	02/2008
	916953
	27/5/2008
	29/5/2008
	2314
	580457    
	508,62

	FAEC - ATENDIMENTO/ACOMPANHAMENTO PSICOSSOCIAL
	03/2008
	917370
	28/5/2008
	2/6/2008
	2314
	580457    
	23.052,00

	FAEC - DIAGNOSTICO EM PSICOLOGIA/PSIQUIATRIA
	03/2008
	917376
	28/5/2008
	2/6/2008
	2314
	580457    
	14,12

	FAEC - COLETA DE MATERIAL
	03/2008
	917372
	28/5/2008
	2/6/2008
	2314
	580457    
	17,50

	FAEC - INCENTIVOS AO PRE-NATAL E NASCIMENTO
	03/2008
	917378
	28/5/2008
	2/6/2008
	2314
	580457    
	150,00

	FAEC - COLETA/EXAME ANATOMO-PATOLOGICO COLO UTERINO
	03/2008
	917373
	28/5/2008
	2/6/2008
	2314
	580457    
	147,00

	TETO MUNICIPAL DA MAC AMBULATORIAL E HOSPITALAR
	05/2008
	91844
	2/6/2008
	4/6/2008
	2314
	580457    
	652.323,31

	FAEC - TRATAMENTO DE QUEIMADOS
	02/2008
	920064
	17/6/2008
	19/6/2008
	2314
	580457    
	223,51

	FAEC - INCENTIVOS AO PRE-NATAL E NASCIMENTO
	02/2008
	919953
	17/6/2008
	19/6/2008
	2314
	580457    
	260,00

	FAEC - COLETA DE MATERIAL
	01/2008
	921883
	1/7/2008
	3/7/2008
	2314
	580457    
	127,00

	TETO MUNICIPAL DA MAC AMBULATORIAL E HOSPITALAR
	06/2008
	922226
	3/7/2008
	7/7/2008
	2314
	580457    
	652.323,31

	FAEC - COLETA/EXAME ANATOMO-PATOLOGICO COLO UTERINO
	4/2008
	923356
	8/7/2008
	10/7/2008
	2314
	580457    
	247,00

	FAEC - COLETA DE MATERIAL
	4/2008
	923355
	8/7/2008
	10/7/2008
	2314
	580457    
	43,50

	FAEC - DIAGNOSTICO EM PSICOLOGIA/PSIQUIATRIA
	4/2008
	923360
	8/7/2008
	10/7/2008
	2314
	580457    
	14,12

	FAEC - DIAGNOSTICO EM LABORATORIO CLINICO
	4/2008
	923358
	8/7/2008
	10/7/2008
	2314
	580457    
	12,60

	FAEC - ATENDIMENTO/ACOMPANHAMENTO PSICOSSOCIAL
	4/2008
	923353
	8/7/2008
	10/7/2008
	2314
	580457    
	23.052,00

	FAEC - TRATAMENTO DE QUEIMADOS
	4/2008
	923365
	8/7/2008
	10/7/2008
	2314
	580457    
	225,93

	FAEC - INCENTIVOS AO PRE-NATAL E NASCIMENTO
	4/2008
	923362
	8/7/2008
	10/7/2008
	2314
	580457    
	240,00

	FAEC - DIAGNOSTICO EM LABORATORIO CLINICO
	05/2008
	925060
	23/7/2008
	28/7/2008
	2314
	580457    
	327,60

	FAEC - ATENDIMENTO/ACOMPANHAMENTO PSICOSSOCIAL
	05/2008
	925056
	23/7/2008
	28/7/2008
	2314
	580457    
	22.905,75

	FAEC - COLETA/EXAME ANATOMO-PATOLOGICO COLO UTERINO
	05/2008
	925059
	23/7/2008
	28/7/2008
	2314
	580457    
	278,00

	FAEC - DIAGNOSTICO EM PSICOLOGIA/PSIQUIATRIA
	05/2008
	925062
	23/7/2008
	28/7/2008
	2314
	580457    
	109,60

	FAEC - COLETA DE MATERIAL
	05/2008
	925058
	23/7/2008
	28/7/2008
	2314
	580457    
	8,50

	FAEC - INCENTIVOS AO PRE-NATAL E NASCIMENTO
	05/2008
	925064
	23/7/2008
	28/7/2008
	2314
	580457    
	310,00

	FAEC - TRATAMENTO DE QUEIMADOS
	05/2008
	925328
	23/7/2008
	28/7/2008
	2314
	580457    
	1.240,26

	TETO MUNICIPAL DA MAC AMBULATORIAL E HOSPITALAR
	07/2008
	926272
	1/8/2008
	6/8/2008
	2314
	580457    
	652.323,31

	TETO MUNICIPAL DA MAC AMBULATORIAL E HOSPITALAR
	08/2008
	929427
	2/9/2008
	4/9/2008
	2314
	580457    
	652.323,31

	FAEC - COLETA/EXAME ANATOMO-PATOLOGICO COLO UTERINO
	06/2008
	929780
	3/9/2008
	5/9/2008
	2314
	580457    
	253,00

	FAEC - COLETA DE MATERIAL
	06/2008
	929779
	3/9/2008
	5/9/2008
	2314
	580457    
	6,00

	FAEC - DIAGNOSTICO EM LABORATORIO CLINICO
	06/2008
	929782
	3/9/2008
	5/9/2008
	2314
	580457    
	298,20

	FAEC - ATENDIMENTO/ACOMPANHAMENTO PSICOSSOCIAL
	06/2008
	929776
	3/9/2008
	5/9/2008
	2314
	580457    
	23.007,45

	FAEC - DIAGNOSTICO EM PSICOLOGIA/PSIQUIATRIA
	06/2008
	929784
	3/9/2008
	5/9/2008
	2314
	580457    
	109,60

	FAEC - INCENTIVOS AO PRE-NATAL E NASCIMENTO
	06/2008
	929786
	3/9/2008
	5/9/2008
	2314
	580457    
	100,00

	FAEC - COLETA/EXAME ANATOMO-PATOLOGICO COLO UTERINO
	07/2008
	933175
	30/9/2008
	2/10/2008
	2314
	580457    
	173,00

	FAEC - DIAGNOSTICO EM LABORATORIO CLINICO
	07/2008
	933177
	30/9/2008
	2/10/2008
	2314
	580457    
	210,00

	FAEC - INCENTIVOS AO PRE-NATAL E NASCIMENTO
	07/2008
	933181
	30/9/2008
	2/10/2008
	2314
	580457    
	180,00

	FAEC - COLETA DE MATERIAL
	07/2008
	933174
	30/9/2008
	2/10/2008
	2314
	580457    
	6,00

	FAEC - DIAGNOSTICO EM PSICOLOGIA/PSIQUIATRIA
	07/2008
	933179
	30/9/2008
	2/10/2008
	2314
	580457    
	109,60

	FAEC - ATENDIMENTO/ACOMPANHAMENTO PSICOSSOCIAL
	07/2008
	933172
	30/9/2008
	2/10/2008
	2314
	580457    
	22.787,00

	TETO MUNICIPAL DA MAC AMBULATORIAL E HOSPITALAR
	09/2008
	934910
	1/10/2008
	3/10/2008
	2314
	580457    
	652.323,31

	FAEC - DIAGNOSTICO EM LABORATORIO CLINICO
	08/2008
	938016
	17/10/2008
	21/10/2008
	2314
	580457    
	302,40

	FAEC - COLETA DE MATERIAL
	08/2008
	938013
	17/10/2008
	21/10/2008
	2314
	580457    
	10,50

	FAEC - ATENDIMENTO/ACOMPANHAMENTO PSICOSSOCIAL
	08/2008
	938011
	17/10/2008
	21/10/2008
	2314
	580457    
	22.862,70

	FAEC - COLETA/EXAME ANATOMO-PATOLOGICO COLO UTERINO
	08/2008
	938014
	17/10/2008
	21/10/2008
	2314
	580457    
	172,00

	FAEC - INCENTIVOS AO PRE-NATAL E NASCIMENTO
	08/2008
	938020
	17/10/2008
	21/10/2008
	2314
	580457    
	70,00

	FAEC - DIAGNOSTICO EM PSICOLOGIA/PSIQUIATRIA
	08/2008
	938018
	17/10/2008
	21/10/2008
	2314
	580457    
	109,60

	TETO MUNICIPAL DA MAC AMBULATORIAL E HOSPITALAR
	10/2008
	939333
	4/11/2008
	6/11/2008
	2314
	580457    
	652.323,31

	FAEC - COLETA DE MATERIAL
	09/2008
	942211
	1/12/2008
	3/12/2008
	2314
	580457    
	1,50

	FAEC - COLETA/EXAME ANATOMO-PATOLOGICO COLO UTERINO
	09/2008
	942212
	1/12/2008
	3/12/2008
	2314
	580457    
	150,00

	FAEC - ATENDIMENTO/ACOMPANHAMENTO PSICOSSOCIAL
	09/2008
	942209
	1/12/2008
	3/12/2008
	2314
	580457    
	23.160,60

	FAEC - INCENTIVOS AO PRE-NATAL E NASCIMENTO
	09/2008
	942218
	1/12/2008
	3/12/2008
	2314
	580457    
	220,00

	FAEC - DIAGNOSTICO EM LABORATORIO CLINICO
	09/2008
	942214
	1/12/2008
	3/12/2008
	2314
	580457    
	319,20

	FAEC - DIAGNOSTICO EM PSICOLOGIA/PSIQUIATRIA
	09/2008
	942216
	1/12/2008
	3/12/2008
	2314
	580457    
	109,60

	TETO MUNICIPAL DA MAC AMBULATORIAL E HOSPITALAR
	11/2008
	942885
	3/12/2008
	5/12/2008
	2314
	580457    
	508.830,35

	TETO MUNICIPAL DA MAC AMBULATORIAL E HOSPITALAR
	11/2008
	945680
	26/12/2008
	30/12/2008
	2314
	580457    
	24.086,18

							Total 2008
	6.803.841,13

							Total Geral
	11.565.088,77

Fonte: Proposição de devolução do Relatório de Auditoria 10127 (peça 3, p. 164-191) c/c relatório de repasse fundo a fundo consultado no endereço eletrônico https://consultafns.saude.gov.br/#/consolidada (acesso dia 13/10/2017) .
Objeto: recursos repassados pelo FNS ao município de Governador Nunes Freire/MA para ações de média e alta complexidade, nos exercícios de 2006 e 2008.	
	Efeito: prejuízo ao erário e impossibilidade de se aferir o atingimento dos objetivos da política pública em comento.
Critérios: art. 70, parágrafo único, da Constituição Federal; art. 93 do Decreto-Lei 200/1967; 
Evidências: Relatório de Auditoria do Denasus 10.127, constatação 104226 (peça 2, p. 16-17) ; Relatório de Tomada de Contas Especial 208/2016 (peça 1, p. 88-99) e Relatório de Auditoria 207/2017 (peça 1, 166-169) .
	Conclusão: A ausência da documentação comprobatória da despesa faz nascer a presunção de desvio dos recursos, conforme assentado na jurisprudência desta Corte. Nesse contexto, houve prejuízo ao Erário, cujo responsável deve ser citado, pelo valor total repassado, nos termos dos arts. 10, § 1º, e 12, incisos I e II, da Lei 8.443/1992, c/c o art. 202, incisos I e II, do RI/TCU.
	Responsáveis: Elodir Santana Lisboa (CPF XXX.385.153-XX) , secretária municipal de saúde (2005-2008) ; Maria Regina da Costa Bastos (CPF XXX.913.163-XX) , ex-prefeita (2005-2008) ; e Ângela Maria Rebelo de Sousa (CPF XXX.895.753-XX) , tesoureira (2005-2008) .
	Conduta: deixar de apresentar documentação comprobatória da boa e regular aplicação dos recursos repassados pelo FNS ao município de Governador Nunes Freire/MA para ações de média e alta complexidade, nos exercícios de 2006 e 2008. 
	Nexo de causalidade: devido à ausência de documentação comprobatória da aplicação dos recursos supracitados, configurou-se dano ao erário federal.
Culpabilidade: é razoável afirmar que era possível às responsáveis ter consciência da ilicitude em que incorreram. Existe ainda a obrigação de reparar o dano. Não constam dos autos agravantes e atenuantes da conduta delas, bem como inexistem excludentes.
Ocorrência 2: não comprovação da boa e regular aplicação dos recursos repassados pelo FNS ao município de Governador Nunes Freire/MA para ações de média e alta complexidade, no exercício de 2009, no valor original de R$ 1.767.122,59.
Situação encontrada: consoante informações trazidas na constatação 104226 do Relatório de Auditoria 10.127 (peça 2, p. 16-17) , a equipe do Denasus esteve no município em julho de 2010 e o gestor da época apresentou parcialmente os documentos relativos a 2009.
17.	Segundo o RA 10.157/Denasus, consoante a constatação 129466 (peça 2, p. 183-184) , depois da análise da justificativa do gestor, que se fez acompanhada de alguns comprovantes relativos a 2009, e de ajustes solicitadas pela coordenação de contabilidade do FNS, conforme constatação 328625 (peça 3, p. 158-160) , o valor do débito relativo ao exercício de 2009 totalizou R$ 1.767.122,59, tendo em vista que deixou de ser apresentada a documentação comprobatória que se referia aos pagamentos efetuados pelos cheques listados na tabela 3. 
Tabela 3: Pagamentos sem documentação comprobatória, exercício 2009
	Banco do Brasil, Agência 2314-0, C/C 58045-7

	Data
	Número do Cheque
	Valor (R$) *

	29/1/2009
	850801
	3.493,38

	29/1/2009
	850802
	6.014,16

	19/2/2009
	850819
	3.458,08

	19/2/2009
	850813
	17.869,33

	19/2/2009
	850817
	3.458,00

	19/2/2009
	850814
	3.795,58

	19/2/2009
	850808
	2.329,34

	19/2/2009
	850810
	3.458,08

	20/2/2009
	850816
	14.190,58

	20/2/2009
	850818
	3.458,08

	20/2/2009
	850809
	1.962,92

	20/2/2009
	850807
	2.170,17

	20/2/2009
	850822
	9.548,66

	25/2/2009
	850815
	3.458,00

	25/2/2009
	850823
	10.140,58

	27/2/2009
	580812
	369,08

	4/3/2009
	850844
	12.000,00

	4/3/2009
	850845
	8.762,94

	4/3/2009
	850811
	1.032,00

	11/3/2009
	850842
	479,00

	11/3/2009
	850865
	5.510,00

	7/4/2009
	850856
	10.000,00

	7/4/2009
	850832
	96,00

	8/4/2009
	850854
	3.106,24

	16/4/2009
	850860
	12.000,00

	20/4/2009
	850862
	4.803,43

	22/4/2009
	850861
	2.831,00

	27/4/2009
	850863
	5.119,44

	27/4/2009
	850864
	2.000,00

	30/4/2009
	850884
	350,00

	5/5/2009
	850885
	3.000,00

	18/5/2009
	850893
	23.715,19

	18/5/2009
	850892
	246.734,04

	19/5/2009
	850894
	24.932,00

	22/5/2009
	850895
	75.000,00

	5/6/2009
	850902
	165.961,33

	8/6/2009
	850903
	4.537,50

	3/7/2009
	850919
	17.500,13

	13/7/2009
	850941
	8.180,00

	12/8/2009
	850971
	78.561,10

	12/8/2009
	850970
	155.808,70

	20/8/2009
	850946
	780,00

	26/8/2009
	850973
	3.960,00

	1/9/2009
	850977
	3.258,00

	4/9/2009
	850979
	6.000,00

	8/9/2009
	850980
	6.800,00

	14/9/2009
	850986
	60.100,00

	18/9/2009
	850990
	37.475,00

	18/9/2009
	Doc. 101334
	57.090,13

	21/9/2009
	Doc.101336
	110.088,63

	21/9/2009
	Doc.103463
	13.974,03

	6/10/2009
	850987
	3.969,60

	9/10/2009
	850991
	5.368,00

	18/12/2009
	850996
	22.852,59

	Banco do Brasil, Agência 1807-4, C/C 18.901-4

	16/7/2009
	850003
	30.000,00

	27/7/2009
	850004
	20.000,00

	4/8/2009
	850007
	80.700,00

	4/8/2009
	850006
	15.063,00

	17/8/2009
	850012
	326.752,67

	20/8/2009
	850014
	1.696,88

	Total
	1.767.122,59       

	Fonte: Proposição de devolução do Relatório de Auditoria 10127 (peça 3, p. 191-201) 
* Valores conferido com o extrato da conta (peça 2, p. 158-175 e peça 15, p. 51-52) .
Objeto: recursos repassados pelo FNS ao município de Governador Nunes Freire/MA para ações de média e alta complexidade, em 2009.
Efeito: prejuízo ao erário e impossibilidade de se aferir o atingimento dos objetivos da política pública em comento.
Critérios: art. 70, parágrafo único, da Constituição Federal; art. 93 do Decreto-Lei 200/1967; 
Evidências: RA 10.127/Denasus, constatação 104226 (peça 2, p. 16-17) ; Relatório de Tomada de Contas Especial 208/2016 (peça 1, p. 88-99) e Relatório de Auditoria 207/2017 (peça 1, 166-169) .
Conclusão: a ausência da documentação comprobatória da despesa faz nascer a presunção de desvio dos recursos, conforme assentado na jurisprudência desta Corte. Nesse contexto, houve prejuízo ao Erário, cujo responsável deve ser citado, pelo valor total repassado, nos termos dos arts. 10, § 1º, e 12, incisos I e II, da Lei 8.443/1992, c/c o art. 202, incisos I e II, do RI/TCU.
Responsáveis: Indalécio Wanderlei Vieira Fonseca (CPF XXX.873.244-XX) , prefeito municipal (2009-2012) ; Fabricio Mendes Lobato (CPF XXX.790.183-XX) , Secretário Municipal de Saúde (1°/1/2009-30/3/2009) e Luís Fernando Pereira (CPF XXX.676.003-XX) , Secretário Municipal de Finanças (1°/1/2009-26/4/2010) . 
Conduta: deixar de apresentar documentação comprobatória da boa e regular aplicação dos recursos repassados pelo Fundo Nacional de Saúde (FNS) , ao município de Governador Nunes Freire/MA, para ações de média e alta complexidade, em 2009, referente aos cheques a seguir elencados:
	Banco do Brasil, Agência 2314-0, C/C 58045-7

	Data
	Número do Cheque
	Valor (R$) *

	29/1/2009
	850801
	3.493,38

	29/1/2009
	850802
	6.014,16

	19/2/2009
	850819
	3.458,08

	19/2/2009
	850813
	17.869,33

	19/2/2009
	850817
	3.458,00

	19/2/2009
	850814
	3.795,58

	19/2/2009
	850808
	2.329,34

	19/2/2009
	850810
	3.458,08

	20/2/2009
	850816
	14.190,58

	20/2/2009
	850818
	3.458,08

	20/2/2009
	850809
	1.962,92

	20/2/2009
	850807
	2.170,17

	20/2/2009
	850822
	9.548,66

	25/2/2009
	850815
	3.458,00

	25/2/2009
	850823
	10.140,58

	27/2/2009
	580812
	369,08

	4/3/2009
	850844
	12.000,00

	4/3/2009
	850845
	8.762,94

	4/3/2009
	850811
	1.032,00

	11/3/2009
	850842
	479,00

	11/3/2009
	850865
	5.510,00

	Total
	116.957,96

	Fonte: Proposição de devolução do Relatório de Auditoria 10127 (peça 3, p. 191-201) 
* Valores conferido com o extrato da conta (peça 2, p. 158-175) .
	Nexo de causalidade: devido à ausência de documentação comprobatória da aplicação dos recursos supracitados, configurou-se dano ao erário federal.
Culpabilidade: é razoável afirmar que era possível às responsáveis ter consciência da ilicitude em que incorreram. Existe ainda a obrigação de reparar o dano. Não constam dos autos agravantes e atenuantes da conduta delas, bem como inexistem excludentes.
Ocorrência 3: não comprovação da boa e regular aplicação dos recursos repassados pelo Fundo Nacional de Saúde (FNS) , ao município de Governador Nunes Freire/MA, para ações de média e alta complexidade, no período de 31/3/2009 a 31/12/2009, no valor original R$ 1.650.164,63, referente aos cheques a seguir elencados:
Responsáveis: Indalécio Wanderlei Vieira Fonseca (CPF XXX.873.244-XX) , prefeito municipal (2009-2012) ; Roselita da Silva Barroso (CPF XXX.410.773-XX) , secretária municipal de saúde (31/3/2009-26/4/2010) e Luís Fernando Pereira (CPF XXX.676.003-XX) , secretário municipal de finanças (1°/1/2009-26/4/2010) .
Conduta: deixar de apresentar documentação comprobatória da boa e regular aplicação dos recursos repassados pelo FNS ao município de Governador Nunes Freire/MA para ações de média e alta complexidade, em 2009, referente aos cheques a seguir elencados:
	Banco do Brasil, Agência 2314-0, C/C 58045-7

	Data
	Número do Cheque
	Valor (R$) *

	7/4/2009
	850856
	10.000,00

	7/4/2009
	850832
	96,00

	8/4/2009
	850854
	3.106,24

	16/4/2009
	850860
	12.000,00

	20/4/2009
	850862
	4.803,43

	22/4/2009
	850861
	2.831,00

	27/4/2009
	850863
	5.119,44

	27/4/2009
	850864
	2.000,00

	30/4/2009
	850884
	350,00

	5/5/2009
	850885
	3.000,00

	18/5/2009
	850893
	23.715,19

	18/5/2009
	850892
	246.734,04

	19/5/2009
	850894
	24.932,00

	22/5/2009
	850895
	75.000,00

	5/6/2009
	850902
	165.961,33

	8/6/2009
	850903
	4.537,50

	3/7/2009
	850919
	17.500,13

	13/7/2009
	850941
	8.180,00

	12/8/2009
	850971
	78.561,10

	12/8/2009
	850970
	155.808,70

	20/8/2009
	850946
	780,00

	26/8/2009
	850973
	3.960,00

	1/9/2009
	850977
	3.258,00

	4/9/2009
	850979
	6.000,00

	8/9/2009
	850980
	6.800,00

	14/9/2009
	850986
	60.100,00

	18/9/2009
	850990
	37.475,00

	18/9/2009
	Doc. 101334
	57.090,13

	21/9/2009
	Doc.101336
	110.088,63

	21/9/2009
	Doc.103463
	13.974,03

	6/10/2009
	850987
	3.969,60

	9/10/2009
	850991
	5.368,00

	18/12/2009
	850996
	22.852,59

	Banco do Brasil, Agência 1807-4, C/C 18.901-4

	16/7/2009
	850003
	30.000,00

	27/7/2009
	850004
	20.000,00

	4/8/2009
	850007
	80.700,00

	4/8/2009
	850006
	15.063,00

	17/8/2009
	850012
	326.752,67

	20/8/2009
	850014
	1.696,88

	Total
	1.650.164,63       

	Fonte: Proposição de devolução do Relatório de Auditoria 10127 (peça 3, p. 191-201) 
* Valores conferido com o extrato da conta (peça 2, p. 158-175) .
Nexo de causalidade: devido à ausência de documentação comprobatória da aplicação dos recursos supracitados, configurou-se dano ao erário federal.
Culpabilidade: é razoável afirmar que era possível às responsáveis ter consciência da ilicitude em que incorreram. Existe ainda a obrigação de reparar o dano. Não constam dos autos agravantes e atenuantes da conduta delas, bem como inexistem excludentes.
18.	Assim, o exame das ocorrências descritas permitiu definir a cadeia de responsabilidade pela não comprovação de despesas realizadas com recursos repassados pelo FNS ao município de Governador Nunes Freire/MA para ações de média e alta complexidade, nos exercícios de 2006, 2008 e 2009, conforme os períodos de gestão a seguir discriminados (peça 23, p. 13) :
	a) exercícios de 2006 e 2008: Elodir Santana Lisboa (CPF XXX.385.153-XX) , secretária municipal de saúde; Maria Regina da Costa Bastos (CPF XXX.913.163-XX) , ex-prefeita (2005-2008) , e a Ângela Maria Rebelo de Sousa (CPF XXX.895.753-XX) , tesoureira, no valor de R$ 11.565.088,79;
	b) de 1º/1/2009 a 30/3/2009: Indalécio Wanderlei Vieira Fonseca (CPF XXX.873.244-XX) , prefeito municipal (2009-2012) ; Fabricio Mendes Lobato (CPF XXX.790.183-XX) , secretário municipal de saúde (1°/1/2009-30/3/2009) e Luís Fernando Pereira (CPF XXX.676.003-XX) , secretário municipal de finanças (1°/1/2009-26/4/2010) , no valor de R$ 116.957,96;
	c) de 31/3/2009 a 31/12/2009: Indalécio Wanderlei Vieira Fonseca (CPF XXX.873.244-XX) , prefeito municipal (2009-2012) ; Roselita da Silva Barroso (CPF XXX.410.773-XX) , secretária municipal de saúde (31/3/2009-26/4/2010) e Luís Fernando Pereira (CPF XXX.676.003-XX) , secretário municipal de finanças (1°/1/2009-26/4/2010) , no valor de R$ 1.650.164,63.
19.	O cofre credor é o Fundo Nacional de Saúde, conforme entendimento firmado pelo TCU no Acórdão 1072/2017-TCU-Plenário, de relatoria do Min. Bruno Dantas (peça 23, p. 13) :
9.3.3. tratando-se de débito decorrente de dano ao erário propriamente dito, cabe ao gestor responsável pela irregularidade a obrigação de devolver os recursos, visto que, nessas situações, não há evidências de que eles tenham sido aplicados em prol de alguma finalidade pública, devendo a recomposição ser feita ao Fundo Nacional de Saúde, em respeito ao disposto no art. 2º, inciso VII, do Decreto 3.964/2001 combinado com o art. 33, § 4º, da Lei 8.080/1990; 
20.	Com relação à ocorrência da prescrição da pretensão punitiva, este Tribunal aprovou, por meio do Acórdão 1441/2016-TCU-Plenário, Relator Min. Benjamin Zymler, incidente de uniformização de jurisprudência em que firmou o entendimento de que a matéria se subordina ao prazo prescricional de dez anos indicado no art. 205 do Código Civil, contado a partir da data de ocorrência da irregularidade a ser sancionada.
21.	No presente caso, os valores recebidos, em 2006, comporiam a prestação de contas do município de 2007, cujo prazo limite para apresentação do relatório de gestão ao Conselho Municipal de Saúde se encerrou em 30/3/2007, consoante § 1º, do art. 36, da Lei Complementar 141/2012. Nesse sentido, o prazo prescricional deve ser contado a partir daquela data. Assim, para o ano de 2006, já ocorreu a prescrição da pretensão punitiva. 
22.	Para os valores recebidos em 2008 e 2009, cujo prazo para prestação de contas encerrou em 30/3/2009 e 30/3/2010, respectivamente, ainda não ocorrera o transcurso de dez anos entre esse ato e os fatos impugnados, de forma que não havia óbice ao exercício da ação punitiva por parte do Tribunal.
23.	Ante o exposto, os autos foram submetidos à consideração superior, propondo-se:
23.1.	Realizar a citação solidária dos responsáveis abaixo indicados, nos termos dos arts. 10, § 1º, e 12, incisos I e II, da Lei 8.443/1992 c/c o art. 202, incisos I e II, do Regimento Interno/TCU, pelo valor do débito indicado, para, no prazo de quinze dias, apresentem suas alegações de defesa e/ou recolham aos cofres do Fundo Nacional de Saúde a quantia abaixo indicada, atualizada monetariamente a partir da respectiva data até o efetivo recolhimento, abatendo-se na oportunidade a quantia eventualmente ressarcida, na forma da legislação em vigor, em razão da irregularidade a seguir discriminada:
	a) Ocorrência 1: não comprovação da boa e regular aplicação dos recursos repassados pelo Fundo Nacional de Saúde ao município de Governador Nunes Freire/MA para ações de média e alta complexidade, nos exercícios de 2006 e 2008, no valor original de R$ 11.565.088,77, conforme apontado na tabela 2, retromencionada.
	Objeto: recursos repassados pelo FNS ao município de Governador Nunes Freire/MA, para ações de média e alta complexidade, nos exercícios de 2006 e 2008.	
	Efeito: prejuízo ao erário e impossibilidade de se aferir o atingimento dos objetivos da política pública em comento.
	Critérios: art. 70, parágrafo único, da Constituição Federal; art. 93 do Decreto-Lei 200/1967; 
	Evidências: Relatório de Auditoria do Denasus 10127, constatação 104226; Relatório de Tomada de Contas Especial 208/2016 e Relatório de Auditoria 207/2017.
	Responsáveis solidários: Elodir Santana Lisboa (CPF XXX.385.153-XX) , secretária municipal de saúde (2005-2008) ; Maria Regina da Costa Bastos (CPF XXX.913.163-XX) , ex-prefeita (2005-2008) e Ângela Maria Rebelo de Sousa (CPF XXX.895.753-XX) , tesoureira (2005-2008) .
Conduta: deixar de apresentar documentação comprobatória da boa e regular aplicação dos recursos repassados pelo Fundo Nacional de Saúde (FNS) , ao município de Governador Nunes Freire/MA, para ações de média e alta complexidade, nos exercícios de 2006 e 2008. 
Nexo de causalidade: devido à ausência de documentação comprobatória da aplicação dos recursos supracitados, configurou-se dano ao erário federal.
Valor Original Consolidado por data:
	DATA DA OCORRÊNCIA 
	VALOR ORIGINAL (R$) 

	10/1/2006
	              337.804,01 

	16/1/2006
	              353.644,60 

	20/1/2006
	                     277,55 

	3/2/2006
	              337.804,01 

	10/2/2006
	                     420,10 

	7/3/2006
	              337.804,01 

	6/4/2006
	              337.804,01 

	12/4/2006
	                     279,75 

	20/4/2006
	              131.501,00 

	4/5/2006
	              130.828,00 

	5/5/2006
	              337.804,01 

	17/5/2006
	                     164,70 

	18/5/2006
	                       86,25 

	6/6/2006
	              337.804,01 

	14/06/2006
	                     388,74 

	7/7/2006
	              339.041,01 

	25/7/2006
	                     405,30 

	27/7/2006
	                  1.237,00 

	4/8/2006
	              339.041,01 

	4/9/2006
	                  7.950,20 

	6/9/2006
	              339.041,01 

	28/9/2006
	                19.792,85 

	29/9/2006
	                     287,80 

	4/10/2006
	              339.041,01 

	6/11/2006
	                30.205,95 

	7/11/2006
	              339.041,01 

	4/12/2006
	                     261,75 

	5/12/2006
	                22.196,00 

	11/12/2006
	              339.041,01 

	19/12/2006
	                     250,00 

	2/01/2008
	              378.627,67 

	16/01/2008
	                23.937,96 

	17/01/2008
	                34.353,00 

	22/01/2008
	                     160,00 

	28/01/2008
	                  7.277,50 

	7/02/2008
	                34.153,50 

	11/02/2008
	              382.266,42 

	20/02/2008
	                22.389,45 

	21/02/2008
	                  1.613,97 

	5/03/2008
	                34.153,50 

	7/03/2008
	              382.266,42 

	7/04/2008
	              424.812,97 

	6/05/2008
	                23.450,79 

	7/05/2008
	              401.210,63 

	16/05/2008
	                18.944,20 

	19/05/2008
	                18.944,20 

	29/05/2008
	                     508,62 

	2/06/2008
	                23.470,62 

	4/06/2008
	              652.323,31 

	19/06/2008
	                     483,51 

	3/07/2008
	                     127,00 

	7/07/2008
	              652.323,31 

	10/07/2008
	                23.925,15 

	28/07/2008
	                25.179,71 

	6/08/2008
	              652.323,31 

	4/09/2008
	              652.323,31 

	5/09/2008
	                23.774,25 

	2/10/2008
	                23.465,60 

	3/10/2008
	              652.323,31 

	21/10/2008
	                23.527,20 

	6/11/2008
	              652.323,31 

	3/12/2008
	                23.960,90 

	5/12/2008
	              508.830,35 

	30/12/2008
	                24.086,18 

	Total
	         11.565.088,79 

Valor atualizado até 4/5/2018: R$ 21.114.118,38
	b) 	Ocorrência 2: não comprovação da boa e regular aplicação dos recursos repassados pelo FNS ao município de Governador Nunes Freire/MA para ações de média e alta complexidade, no período de 1º/1/2009 a 30/3/2009, no valor original R$ 116.957,96, referente aos cheques elencados na Tabela 2, supramencionada. 
	Objeto: recursos repassados pelo FNS ao município de Governador Nunes Freire/MA para ações de média e alta complexidade, em 2009.
	Efeito: prejuízo ao erário e impossibilidade de se aferir o atingimento dos objetivos da política pública em comento.
	Critérios: art. 70, parágrafo único, da Constituição Federal; art. 93 do Decreto-Lei 200/1967.
	Evidências: Relatório de Auditoria do Denasus 10127, constatação 104226; Relatório de Tomada de Contas Especial 208/2016 e Relatório de Auditoria da 207/2017.
	Responsáveis solidários: Indalécio Wanderlei Vieira Fonseca (CPF XXX.873.244-XX) , Prefeito Municipal (2009-2012) ; Fabricio Mendes Lobato (CPF XXX.790.183-XX) , Secretário Municipal de Saúde (1°/1/2009-30/3/2009) e Luís Fernando Pereira (CPF XXX.676.003-XX) , Secretário Municipal de Finanças (1°/1/2009-26/4/2010) .
	Conduta: deixar de apresentar documentação comprobatória da boa e regular aplicação dos recursos repassados pelo FNS ao município de Governador Nunes Freire/MA para ações de média e alta complexidade, em 2009. 
	Nexo de causalidade: devido à ausência de documentação comprobatória da aplicação dos recursos supracitados, configurou-se dano ao erário federal.
Valor original consolidado por data:
	DATA DA OCORRÊNCIA 
	VALOR ORIGINAL (R$) 

	29/1/2009
	        9.507,54 

	19/2/2009
	      34.368,41 

	20/2/2009
	      31.330,41 

	25/2/2009
	      13.598,58 

	27/2/2009
	           369,08 

	4/3/2009
	      21.794,94 

	11/03/2009
	        5.989,00 

	Total
	    116.957,96 

Valor atualizado até 4/5/2018: R$ 199.082,35
	c) Ocorrência 3: não comprovação da boa e regular aplicação dos recursos repassados pelo FNS ao município de Governador Nunes Freire/MA para ações de média e alta complexidade, no período de 31/3/2009 a 31/12/2009, no valor original R$ 1.650.164,63, referente aos cheques elencados na Tabela 3, anteriormente relatada.
Objeto: recursos repassados pelo FNS ao município de Governador Nunes Freire/MA para ações de média e alta complexidade, em 2009.
Efeito: prejuízo ao erário e impossibilidade de se aferir o atingimento dos objetivos da política pública em comento.
Critérios: art. 70, parágrafo único, da Constituição Federal; art. 93 do Decreto-Lei 200/1967; 
Evidências: Relatório de Auditoria do Denasus 10127, constatação 104226; Relatório de Tomada de Contas Especial 208/2016 e Relatório de Auditoria 207/2017.
Responsáveis solidários: Indalécio Wanderlei Vieira Fonseca (CPF XXX.873.244-XX) , Prefeito Municipal (2009-2012) ; Roselita da Silva Barroso (CPF XXX.410.773-XX) , Secretária Municipal de Saúde (31/3/2009-26/4/2010) e Luís Fernando Pereira (CPF XXX.676.003-XX) , Secretário Municipal de Finanças (1°/1/2009-26/4/2010) 
Conduta: deixar de apresentar documentação comprobatória da boa e regular aplicação dos recursos repassados pelo Fundo Nacional de Saúde (FNS) , ao município de Governador Nunes Freire/MA, para ações de média e alta complexidade, em 2009, referente aos cheques elencados na tabela 3.
Nexo de causalidade: devido à ausência de documentação comprobatória da aplicação dos recursos supracitados, configurou-se dano ao erário federal.
Valor original consolidado por data:
	DATA DA OCORRÊNCIA 
	VALOR ORIGINAL (R$) 

	7/4/2009
	             10.096,00 

	8/4/2009
	               3.106,24 

	16/4/2009
	             12.000,00 

	20/4/2009
	               4.803,43 

	22/4/2009
	               2.831,00 

	27/4/2009
	               7.119,44 

	30/4/2009
	                  350,00 

	5/5/2009
	               3.000,00 

	18/5/2009
	            270.449,23 

	19/5/2009
	             24.932,00 

	22/5/2009
	             75.000,00 

	5/6/2009
	            165.961,33 

	8/6/2009
	               4.537,50 

	3/7/2009
	             17.500,13 

	13/7/2009
	               8.180,00 

	16/7/2009
	             30.000,00 

	27/7/2009
	             20.000,00 

	4/8/2009
	             95.763,00 

	12/8/2009
	            234.369,80 

	17/8/2009
	            326.752,67 

	20/8/2009
	               2.476,88 

	26/8/2009
	               3.960,00 

	1º/9/2009
	               3.258,00 

	4/9/2009
	               6.000,00 

	8/9/2009
	               6.800,00 

	14/9/2009
	             60.100,00 

	18/9/2009
	             94.565,13 

	21/9/2009
	            124.062,66 

	6/10/2009
	               3.969,60 

	9/10/2009
	               5.368,00 

	18/12/2009
	             22.852,59 

	Total
	          1.650.164,63 

Valor atualizado até 4/5/2018: R$ 2.756.116,34
24. 	A proposição acima contou com a anuência da Secex-AM (peças 24 e 25) .
25.	A partir daí, com base na delegação de competência conferida pelo Relator, Ministro Substituto Augusto Sherman Cavalcanti, foram feitas diversas tentativas de citação dos responsáveis, as quais são resumidas na tabela 4, a seguir:
Tabela 4 - Ofícios de citação endereçados aos responsáveis
	Oficio de citação
	Data
	Responsável
	Localização

	0785/2018-TCU/SECEX-AM
	8/5/2018
	Indalécio Wanderley Vieira Fonseca
	Peça 26

	0784/2018-TCU/SECEX-AM
	8/5/2018
	Ângela Maria Rabelo de Sousa
	Peça 27

	0783/2018-TCU/SECEX-AM
	8/5/2018
	Maria Regina da Costa Bastos
	Peça 28

	0782/2018-TCU/SECEX-AM
	8/5/2018
	Elodir Santana Lisboa
	Peça 29

	0787/2018-TCU/SECEX-AM
	8/5/2018
	Luís Fernando Pereira
	Peça 30

	0786/2018-TCU/SECEX-AM
	8/5/2018
	Fabrício Mendes Lobato
	Peça 31

	0788/2018-TCU/SECEX-AM
	8/5/2018
	Roselita da Silva Barroso
	Peça 32

	1108/2018-TCU/SECEX-AM
	14/6/2018
	Luís Fernando Pereira
	Peça 41

	1107/2018-TCU/SECEX-AM
	14/6/2018
	Roselita da Silva Barroso
	Peça 42

	1106/2018-TCU/SECEX-AM
	14/6/2018
	Roselita da Silva Barroso
	Peça 43

	1105/2018-TCU/SECEX-AM
	14/6/2018
	Roselita da Silva Barroso
	Peça 44

	1103/2018-TCU/SECEX-AM
	14/6/2018
	Ângela Maria Rabelo de Sousa
	Peça 45

	1102/2018-TCU/SECEX-AM
	14/6/2018
	Indalécio Wanderley Vieira Fonseca
	Peça 46

	1104/2018-TCU/SECEX-AM
	14/6/2018
	Ângela Maria Rabelo de Sousa
	Peça 47

	1109/2018-TCU/SECEX-AM
	15/6/2018
	Elodir Santana Lisboa
	Peça 48

	1390/2018-TCU/SECEX-AM
	27/7/2018
	Ângela Maria Rabelo de Sousa
	Peça 62

	1391/2018-TCU/SECEX-AM
	27/7/2018
	Indalécio Wanderley Vieira Fonseca
	Peça 63

	1392/2018-TCU/SECEX-AM
	27/7/2018
	Luís Fernando Pereira
	Peça 64

26. 	A tabela 5 indica os ofícios de citação que foram entregues nos endereços dos responsáveis e os que foram devolvidos ao TCU, sem ser entregues aos destinatários.
Tabela 5 - Ofícios entregues aos destinatários e devolvidos ao Tribunal
	Oficio de citação
	Resultado
	Data 
	Evidência

	0785/2018-TCU/SECEX-AM
	Devolvido
	6/6/2018
	Peça 36

	0784/2018-TCU/SECEX-AM
	Devolvido
	6/6/2018
	Peça 35

	0783/2018-TCU/SECEX-AM
	Entregue
	2/6/2018
	Peça 33

	0782/2018-TCU/SECEX-AM
	Devolvido
	7/6/2018
	Peça 39

	0787/2018-TCU/SECEX-AM
	Devolvido
	7/6/2018
	Peça 37

	0786/2018-TCU/SECEX-AM
	Entregue
	6/6/2018
	Peça 34

	0788/2018-TCU/SECEX-AM
	Devolvido
	7/6/2018
	Peça 38

	1108/2018-TCU/SECEX-AM
	Devolvido
	13/7/2018
	Peça 61

	1107/2018-TCU/SECEX-AM
	Devolvido
	5/7/2018
	Peça 55

	1106/2018-TCU/SECEX-AM
	Devolvido
	5/7/2018
	Peça 56

	1105/2018-TCU/SECEX-AM
	Entregue
	4/7/2018
	Peça 53

	1103/2018-TCU/SECEX-AM
	Devolvido
	13/7/2018
	Peça 59

	1102/2018-TCU/SECEX-AM
	Devolvido
	13/7/2018
	Peça 58

	1104/2018-TCU/SECEX-AM
	Devolvido
	20/7/2018
	Peça 60

	1109/2018-TCU/SECEX-AM
	Entregue
	4/7/2018
	Peça 54

	1390/2018-TCU/SECEX-AM
	Devolvido
	23/8/2018
	Peça 65

	1391/2018-TCU/SECEX-AM
	Devolvido
	23/8/2018
	Peça 66

	1392/2018-TCU/SECEX-AM
	Devolvido
	23/8/2018
	Peça 67

27. 	A tabela 5 indica que os Ofícios 783/2018-TCU/SECEX-AM, de 2/6/2018 (peça 33) , 786/2018-TCU/SECEX-AM, de 6/6/2018 (peça 34) , 1.105/2018-TCU/SECEX-AM, de 4/7/2018 (peça 53) , e 1.109/2018-TCU/SECEX-AM, de 4/7/2018 (peça 54) , foram entregues nos endereços dos destinatários Maria Regina da Costa Bastos, Fabrício Mendes Lobato, Roselita da Silva Barroso e Elodir Santana Lisboa, respectivamente.
28. 	Os demais responsáveis foram considerados não localizados (peça 68) .
29. 	A partir daí, a Secex-AM providenciou a citação dos responsáveis Ângela Maria Rabelo de Sousa, Indalécio Wanderley Vieira Fonseca e Luís Fernando Pereira por editais publicados no Diário Oficial da União (DOU) , conforme listado na tabela 6.
Tabela 6 - Citação por edital publicado no DOU
	Edital de citação
	Data
	Destinatário
	Localização

	0014/2018-TCU/SECEX-AM
	4/9/2018
	Ângela Maria Rabelo de Sousa
	Peças 69 e 72

	0015/2018-TCU/SECEX-AM
	4/9/2018
	Indalécio Wanderley Vieira Fonseca
	Peças 70 e 73

	0016/2018-TCU/SECEX-AM
	4/9/2018
	Luís Fernando Pereira
	Peças 71e 74

30. 	Assim, todos os responsáveis arrolados na presente TCE foram regularmente citados.
31. 	Contudo, apenas o Sr. Fabrício Mendes Lobato apresentou alegações de defesa (peça 51) . Os demais responsáveis não atenderam à notificação do Tribunal, incidindo em revelia.
EXAME TÉCNICO
Alegações de defesa
Fabrício Mendes Lobato
32. 	O Sr. Fabrício Mendes Lobato apresentou as seguintes alegações de defesa (peça 51) , as quais se resume, a seguir:
	a) prescrição da TCE - O Superior Tribunal de Justiça (STJ) vem se pronunciando no sentido de impor ao TCU o prazo de cinco anos para que desencadeie processo de tomada de contas especial, sob pena de incidir a prescrição. Veja-se o teor do quanto inserto no Julgado REsp 1480350, extraído do Informativo de Jurisprudência do STJ número 581 (peça 51, p. 2/5) ;
	b) por outras linhas, passados quase dez anos desde que deixou o cargo de secretário municipal de saúde de Governador Nunes Freire/MA e ainda se exigir que venha se defender, apresentando documentos que foram deixados naquela secretaria municipal desde março de 2009, tudo sob a ameaça da aplicação de severas sanções, é medida que fere de morte o instituto que protege o cidadão contra a eventual maliciosa inércia dos órgãos de controle e fiscalização dos gastos públicos (peça 51, p. 5) ;
	c) bis in idem - tramita perante a 6ª Vara da Seção Judiciária da Justiça Federal do Maranhão, em São Luís, o processo cujos autos receberam o nº 5099.84.2013.4.0l.3700, nos quais se encarta uma Ação Civil Pública de Improbidade Administrativa cumulada com Ressarcimento. Nesse processo, o ora peticionante figura como Requerido exatamente porque teria deixado de apresentar os mesmos documentos cobrados por essa Corte de Contas da União, no mesmo período em que fora secretário municipal de saúde de Governador Nunes Freire, entre janeiro e março de 2009, resultando ali pedidos de condenação nas mesmas sanções propostas no Ofício de Citação exarado pelo TCU (peça 51, p. 6) ;
	d) no item VI, do primeiro relatório do Denasus, não se encontra qualquer indicação de que o ora Peticionante tenha sido notificado para atuar na fiscalização. Todos os demais envolvidos foram previamente notificados (peça 51, p. 7) ;
	e) não houve qualquer ateste de que o peticionante tenha de fato desviado recursos do FNS (peça 51, p. 8) ;
	f) da constatação 104226 foram retirados os débitos imputados ao ora peticionante. Ao elaborar o segundo relatório (complementar) sobre a mesma auditoria (constatação 328627) o Denasus retificou o primeiro por ele construído (DOC. 02) para modificar a constatação 129477 e dela extrair o dever de ressarcir e de características de atos de improbidade administrativa, posto que os recursos do Bloco de Atenção Básica, que pagaram profissionais do CAPS, de fato foram 'utilizados em benefício da comunidade e em ações de saúde, evidenciando desvio de objeto, descaracterizando dano ao erário'. Do débito original, imputado ao peticionante e outros, consignado no primeiro relatório, foram retirados R$ 36.615,23 (peça 51, p. 8) ;
	g) o próprio Ministério da Saúde não encontrou elementos mínimos necessários para imputar ao peticionante o dever de ressarcir, a ser apurado em TCE. O peticionante foi o único ex gestor que não fora notificado dessa notícia de pretensão de instauração de TCE, isto pela singela razão de que o próprio Ministério da Saúde entendeu a sua desnecessidade (peça 51, p. 9) ;
		h) posto tudo isso, reiterou o peticionante que nada deve ao município de Governador Nunes Freire e ao FNS. Jamais agiu como gestor ímprobo durante os três meses em que exerceu o cargo de secretário municipal de saúde. Não apresentou os documentos tempestivamente porque nada sabia acerca da fiscalização do Denasus. Nem um documento tem a apresentar sobre os três meses em que geriu a saúde de Governador Nunes Freire porque não os tem mais, porque os deixou todos nos arquivos da Administração ao se retirar do cargo, como é de praxe. Acreditou, por todos esses anos, que esse assunto estaria sepultado e não mais precisaria diligenciar documentos já perdidos pelo tempo e pela irresponsabilidade de gestores ulteriores a março de 2009. No mais, salta aos olhos a total ilegalidade em se exigir de alguém a guarda pessoal de documentos por período superior a cinco anos (peça 51, p. 9/10) .
Análise
33. 	Conforme o item 2 do Ofício 786/2018-TCU/SECEX-AM, de 8/5/2008 (peça 31) , o Sr. Fabrício Mendes Lobato foi citado em razão de não comprovar a boa e regular aplicação dos recursos repassados FNS ao município de Governador Nunes Freire/MA para ações de média e alta complexidade, no período de 1º/1/2009 a 30/3/2009, no valor original R$ 116.957,96, referente aos cheques elencados no mencionado ofício. 
33.1. 	Segundo informado no Anexo I daquele ofício, há responsabilidade solidária pelo débito de R$ 116.957,96 entre os Srs. Fabrício Mendes Lobato, Indalécio Wanderley Vieira Fonseca e Luís Fernando Pereira.
34. 	Esse débito foi apontado em três relatórios de auditoria do Denasus: no RA 10.127, de 8/10/2010 (peça 2, p. 3-69) , no primeiro relatório complementar, de 22/2/2011 (peça 2, p. 176/200 a peça 3, p. 3-25) e no segundo relatório complementar, de 8/8/2014 (peça 3, p. 155-204) .
35. 	O primeiro relatório complementar do Denasus tratou da análise da justificativa encaminhada pelo gestor da saúde, em 09/11/2010, sobre as constatações de não conformidades constantes no RA 10.127/Denasus (peça 2, p. 178) .  A equipe de auditoria do Denasus acatou integralmente a justificativa referente à constatação 128774, acatou parcialmente a constatação 129466 e deixou de considerar as justificativas correspondentes às constatações 129416, 129422, 129434, 129447, 129458, 129465, 129471, 129474, 129477, 129483, 129490 e 129498, ficando mantidos os respectivos débitos (peça 2, p. 188) .
36. 	O segundo relatório complementar tratou de atendimento à solicitação da Coordenação de Contabilidade do FNS, emitida por meio do Despacho 0737/SE/FNS/CGEOFC/CCONT, de 13/3/2014, acerca da divergência existente entre as datas dos fatos geradores de devoluções e o período de gestão da saúde, dos gestores Elodir Santana Lisboa, Fabrício Mendes Lobato, Roselita da Silva Barroso, Josenilson Ferro Sousa e Maria Regina da Costa Barros imputados como responsáveis nas devoluções correspondentes às Constatações 129466, 129477 e 129483 do 1° Relatório Complementar da Auditoria 10.127 (peça 3, p. 158) .
37. 	Conforme apontado no Ofício 786/2018-TCU/SECEX-AM, de 8/5/2018 (peça 31) , a evidência do dano ao erário está contida na Constatação 104226 do RA 10.127/Denasus, a seguir reproduzida:
Constatação 104226 - Ausência de documentação comprobatória das despesas pagas com recursos financeiros repassados fundo a fundo para as ações e serviços de saúde nos exercícios de 2006, 2008 e 2009, no total de R$ 14.112.429,43, em desacordo com a Lei 4.320/1964 e Decreto 93.872/1986.
Evidência: A Secretaria Municipal de Saúde não apresentou à equipe de auditoria os processos de pagamentos pertinentes, com os respectivos comprovantes de despesas, tais como recibos, notas fiscais, notas de empenhos e outros, referentes aos exercícios 2006, 2008 e 2009, no total de R$14.112.429,43, em desacordo com os arts. 62 e 63 da Lei 4. 320/1964 e 36 do Decreto 93.872/1986 (peça 2, p.  16) .
38. 	A mesma constatação foi mantida no primeiro Relatório Complementar de Auditoria (RCA) 10.127/Denasus, embora com numeração diversa, desta vez sob a constatação 129466:
Constatação 129466 - Ausência de documentação comprobatória das despesas pagas com recursos financeiros repassados fundo a fundo para as ações e serviços de saúde nos exercícios de 2006, 2008 e 2009, no total de R$ 14.112.429,43, em desacordo com a Lei 4.320/1964 e Decreto 93.872/1986.
Evidência: A Secretaria Municipal de Saúde não apresentou â equipe de auditoria os processos de pagamentos pertinentes, com os respectivos comprovantes de despesas, tais como: recibos, notas fiscais, notas de empenhos e outros, referentes aos exercícios 2006, 2008 e 2009 no total de R$ 14.112.429,43, em desacordo com os arts. 62 e 63 da Lei 4.320/1964 e 36 do Decreto 93.872/1986. (peça 2, p. 183) .
39. 	E também mantida no segundo RCA 10.127/Denasus, embora com numeração diversa, desta vez sob a constatação 328625:
Constatação 328625 - Ausência de documentação comprobatória das despesas pagas com recursos financeiros repassados fundo a fundo para as ações e serviços de saúde nos exercícios de 2006, 2008 e 2009, no total de R$ 14.112.429,43, em desacordo com a Lei 4.320/1964 e Decreto 93.872/1986.
Evidência: A Secretaria Municipal de Saúde não apresentou à equipe de auditoria os processos de pagamentos pertinentes, com os respectivos comprovantes de despesas, tais como recibos, notas fiscais, notas de empenhos e outros, referentes aos exercícios 2006, 2008 e 2009 no total de R$14.112.429,43, em desacordo com os arts. 62 e 63 da Lei 4.320/1964 e 36 do Decreto 93.872/1986 (peça 3, p. 158) .
40. 	Portanto, não houve mudanças no teor da Constatação 104226 do RA 10.127/Denasus, que serviu de base para citação dos diversos responsáveis.
41. 	Consequentemente, as alegações de defesa apresentadas pelo Sr. Fabrício Mendes Lobato não devem ser acolhidas pelo TCU, uma vez que não lhe assiste razão.
42. 	Preliminarmente, o Sr. Fabrício alega que o direito de o TCU promover a TCE já prescreveu. Para tanto, se amparou no REsp 1480350, segundo qual, seria de cinco anos o prazo para o TCU, por meio de TCE, exigir do ex-gestor público municipal a comprovação da regular aplicação de verbas federais repassadas ao respectivo Município (peça 51, p. 2) . Entretanto, a jurisprudência do TCU não acolhe esse argumento, tanto que o Tribunal emitiu a Súmula 282, a qual informa que 'as ações de ressarcimento movidas pelo Estado contra os agentes causadores de danos ao erário são imprescritíveis'.
43. 	Também podem ser mencionadas as seguintes jurisprudências do TCU:
 	a) o reconhecimento da prescrição da pretensão punitiva não implica o afastamento do débito, porquanto as ações de ressarcimento movidas pelo Estado contra os agentes causadores de danos ao erário são imprescritíveis, nos termos do art. 37, § 5º, da Constituição Federal e da Súmula TCU 282 (Acórdão 76/2017-TCU-Plenário, Rel. Min. Ana Arraes e Acórdão 3306/2019-TCU-Segunda Câmara, Rel. Min. Aroldo Cedraz) ;
	b) nos termos do art. 37, § 5º, da Constituição Federal, é imprescritível a pretensão do Estado de promover ações de ressarcimento contra quem deu causa a prejuízo ao erário, motivo pelo qual a decisão definitiva em processo de prestação de contas ordinária não constitui impeditivo à imposição de débito em outros processos nos quais constem como responsáveis os mesmos gestores, mesmo na vigência da anterior redação do art. 206 do Regimento Interno do TCU (Acórdão 1085/2015-TCU-Plenário, Rel. Min. Benjamin Zymler) ;
	c) a decisão proferida pela 1ª Turma do STJ no REsp 1.480.350/RS, que deliberou pela aplicação analógica ao TCU dos arts. 1º do Decreto 20.910/1932 e 1º da Lei 9.873/1999 (prescrição quinquenal) , não transitou em julgado (em face da interposição de embargos de divergência pela União fundamentados na existência de vasta jurisprudência daquela Corte que reconheceu a imprescritibilidade da pretensão de ressarcimento ao erário em processo de tomada de contas especial e acórdão do TCU) e não vincula outras deliberações deste Tribunal, por não possuir efeito erga omnes (voto da Min. Rel. Ana Arraes no Acórdão 2827/2016-TCU-Plenário) .
44. 	Portanto, a preliminar de prescrição deve ser rejeitada pelo TCU.
45. 	O sr. Fabrício não explica o que viria a ser a eventual maliciosa inércia dos órgãos de controle e fiscalização dos gastos públicos e critica o fato de estar sendo demandado a prestar contas de despesas efetuadas [há] quase dez anos. Esquece que o parágrafo único do art. 70 da CF/1988 obriga todas as pessoas, físicas ou jurídicas, públicas ou privadas, a prestarem contas de recursos repassados pela União. Não havendo a prestação voluntária das contas, o TCU deve tomá-las. Logo, a crítica é improcedente.
46. 	A alegação de bis in idem, em razão de tramitar Ação Civil Pública de Improbidade Administrativa cumulada com Ressarcimento perante a 6ª Vara da Seção Judiciária da Justiça Federal do Maranhão, também não é procedente, haja vista o princípio da independência entre as instâncias penal, civil e administrativa, largamente considerado na jurisprudência do TCU, a exemplo da mencionada a seguir:
A existência de processos no Poder Judiciário e no TCU com idêntico objeto não caracteriza repetição de sanção sobre mesmo fato (bis in idem) nem litispendência. No ordenamento jurídico brasileiro, com exceção da sentença penal absolutória negando a existência do fato ou da autoria (art. 935 do Código Civil) , vigora o princípio da independência das instâncias, em razão do qual podem ocorrer condenações simultâneas nas diferentes esferas jurídicas (cível, criminal e administrativa) . O recolhimento do débito, em um ou outro processo, serve para comprovação de quitação e sana a dívida. (Direito Processual. Princípio da independência das instâncias. Princípio do non bis in idem. Ressarcimento ao erário. Processo judicial. Litispendência. Boletim de Jurisprudência 264/2019) 
47. 	O fato de o item VI - Cadastro da Notificação - do RA 10.127/Denasus não ter apontado o Sr. Fabrício Mendes Lobato (peça 2, p. 23) , não significa que o responsável não seria um dos fiscalizados. A ausência do nome do Sr. Fabrício nessa relação foi um lapso dos auditores do Denasus, tanto que este responsável foi incluído na qualificação dos responsáveis do relatório, com indicação dos ressarcimentos a que ele responderia (peça 2, p. 67) . 
48. 	O Sr. Fabrício alega que não houve qualquer ateste de que ele tenha de fato desviado recursos do FNS, mas o Ofício de citação não o acusa de desvio de recursos públicos, mas de não comprovação da boa e regular aplicação dos recursos públicos a que os gestores públicos estão obrigados. Logo, este argumento também não pode ser acolhido.
49. 	Ele se equivoca ao afirmar que foram retirados da Constatação 104226 os débitos imputados a ele. Mas isso não aconteceu. Nem o primeiro nem o segundo RCA 10.127/Denasus modificaram os débitos lá apontados, conforme pode ser verificado nos itens 34 a 40 desta instrução. A referência ao valor de R$ 36.615,23 não tem pertinência com a Constatação 104226, mas com outra constatação, a 106465, do RA 10.127/Denasus:
Constatação: Utilização de recursos financeiros do Bloco da Atenção Básica em ações e serviços de saúde relacionados ao Bloco de Financiamento da Média e Alta Complexidade - MAC, no montante de R$ 36.615,23, em desacordo com o artigo 6° da Portaria 204/GM, de 29/1/2007 (peça 2, p. 19) .
Evidência: O gestor utilizou recursos da conta corrente 58.044-9 (PAB/MS/Governador Nunes Freire) , para pagamento de despesas em ações e serviços de saúde não relacionados ao próprio Bloco de Financiamento, no montante de R$36.615,23 2007 (peça 2, p. 19) .
50. 	 A Constatação 106465 foi abordada no primeiro RCA 10.127/Denasus sob o n.129477 (peça 2, p. 185) e sob o n. 328627 (peça 3, p. 160) no segundo relatório complementar. Neste, os auditores do Denasus decidiram, tendo por base o artigo 27 da LC 141/2012, efetuar a alteração na Planilha de Devolução, indicando a devolução ao FMS, para a Constatação 129477, no valor de R$ 36.615,23 (peça 3, p. 162) .
51. 	Na verdade, não significou que o valor não constituiria débito, mas apenas que o fundo a ser ressarcido seria o FMS, não o FNS. Por isso, não houve a proposição de ressarcimento do valor de R$ 36.615,23 no segundo RCA 10.1287/Denasus. 
52. 	No que se refere à análise da boa-fé, determinada pelo art. 202, § 2º, do RI/TCU, não há, nos autos, elementos capazes de demonstrá-la. Além disso, o responsável não procurou observar os dispositivos legais e regulamentares que disciplinam a realização de gastos públicos, especialmente a Lei 4.320/1964 e o Decreto 93.876/1986.
53. 	Por isso, as alegações de defesa apresentadas pelo Sr. Fabrício Mendes Lobato não devem ser acolhidas pelo Tribunal. Consequentemente, suas contas devem ser julgadas irregulares e ele deve ser condenado, solidariamente com os Srs. Indalécio Wanderlei Vieira Fonseca e Luís Fernando Pereira, a restituir ao FNS o valor original de R$ 116.957,96, atualizado monetariamente e acrescido dos juros de mora, e aplicar-lhe a multa prevista no art. 57 da Lei 8.443/1992.
Da Revelia dos Demais Citados
53. 	Regularmente citados, conforme discorrido nos itens 25 a 30 desta instrução, os responsáveis Ângela Maria Rebelo de Sousa, Elodir Santana Lisboa, Indalécio Wanderlei Vieira Fonseca, Luís Fernando Pereira, Maria Regina da Costa Bastos e Roselita da Silva Barroso não compareceram aos autos. Operam-se, portanto, os efeitos da revelia, dando-se prosseguimento ao processo, nos termos do art. 12, § 3º, da Lei 8.443/1992.
54. 	Nos processos do TCU, a revelia não leva à presunção de que seriam verdadeiras todas as imputações levantadas contra os responsáveis, diferentemente do que ocorre no processo civil, em que a revelia do réu opera a presunção da verdade dos fatos narrados pelo autor. Dessa forma, a avaliação da responsabilidade do agente não pode prescindir da prova existente no processo ou para ele carreada.
55. 	Ao não apresentarem suas defesas, esses responsáveis deixaram de produzir prova da regular aplicação dos recursos sob suas responsabilidades,  em afronta  às normas  que  impõem  aos gestores  públicos  a obrigação legal de apresentar os documentos que demonstrem  a correta utilização  das verbas públicas, em observância ao contido no art. 93 do Decreto-Lei 200/67: 'Quem quer que utilize dinheiros públicos terá de justificar seu bom e regular emprego na conformidade das leis, regulamentos e normas emanadas das autoridades administrativas  competentes.'
56. 	Configurada suas revelias frente às citações deste Tribunal e inexistindo comprovação da boa e regular aplicação dos recursos transferidos, considerados os elementos existentes nos autos, não resta alternativa senão dar seguimento ao processo proferindo julgamento sobre os elementos até aqui presentes, que conduzem à irregularidade de suas contas.
57. 	Em se tratando de processo em que as partes interessadas não se manifestaram acerca das irregularidades imputadas, não há elementos para que se possa efetivamente aferir e reconhecer a ocorrência de boa-fé nas condutas dos responsáveis, podendo este Tribunal, desde logo, proferir o julgamento de mérito pela irregularidade das contas, conforme combinação dos §§ 2º e 6º do art.  202 do Regimento Interno do TCU.
58. 	Esse entendimento está amparado nos Acórdão 133/2015-TCU-Primeira Câmara, rel. Bruno Dantas; 2.455/2015-TCU-1ª Câmara, rel. Bruno Dantas; 3.604/2015-TCU-1ª Câmara, rel. Bruno Dantas; 5.070/2015-TCU-2ª Câmara, rel. André de Carvalho; 2.424/2015-TCU-Plenário, rel.  Benjamin Zymler; 3.542/2019-TCU-1ª Câmara, rel. Vital do Rego; 2.848/2019-TCU-1ª Câmara, rel. Marcos Bemquerer; 697/2019-TCU-Plenário, rel. Walton Alencar e 294/2019-TCU-2ª Câmara, rel. Augusto Nardes.
59. 	Assim, devem presentes contas do Srs./Sras. Ângela Maria Rebelo de Sousa, Elodir Santana Lisboa, Fabrício Mendes Lobato, Indalécio Wanderlei Vieira Fonseca, Luís Fernando Pereira, Maria Regina da Costa Bastos e Roselita da Silva ser julgadas irregulares, com a condenação em débito e aplicação de multa, com fundamento nos art. 16, inciso III, alínea b, c/c o art. 209, inciso II, do RI/TCU.
Verificação do Prazo de Prescrição da Pretensão Punitiva
60.	Observa-se ter ocorrido, em parte, a prescrição da pretensão punitiva do TCU que, nos termos do entendimento firmado no Acórdão 1441/2016-TCU-Plenário, Rel. Ministro Benjamin Zymler, subordina-se ao prazo geral de prescrição indicado no art. 205 do Código Civil, qual seja, dez anos contados a partir da data de ocorrência da irregularidade sancionada, nos termos do art. 189 do Código Civil. As irregularidades discutidas nesta TCE ocorreram nos exercícios de 2006, 2008 e 2009, portanto há mais e menos de 10 anos, bem como houve a interrupção do prazo prescricional, em função do ato que determinou a citação dos responsáveis.
61.	Houve a prescrição da pretensão punitiva por parte do TCU em relação aos débitos de 2006 e em parte dos de 2008, de responsabilidade solidária de Ângela Maria Rebelo de Sousa, Elodir Santana Lisboa e Maria Regina da Costa Bastos, haja vista que as citações ocorreram em 4/9/2018, 4/7/2018 e 2/6/2018, portanto, há mais de dez anos desde o último débito sem a ocorrência a interrupção de tal prazo.
62. 	Por outro lado, não houve a prescrição da pretensão punitiva por parte do TCU em relação a parte dos débitos de 2008 e em relação aos débitos de 2009, estes, de responsabilidade solidária de Indalécio Wanderlei Vieira Fonseca, Fabrício Mendes Lobato, Luís Fernando Pereira e Roselita da Silva Barroso, haja vista que as citações ocorreram em 4/9/2018, 6/6/2018, 4/9/2018 e 4/7/2018, respectivamente, portanto, menos de dez anos desde a prática da última irregularidade.
CONCLUSÃO
63. 	O Denasus realizou auditoria no município de Governador Nunes Freire/MA visando apurar irregularidades nas ações de média e alta complexidade, nos exercícios de 2006, 2008 e 2009. Em decorrência dessa auditoria, o FNS instaurou TCE contra gestores municipais em razão da não comprovação de despesas realizadas com recursos repassados pelo FNS ao município de Governador Nunes Freire/MA para ações de média e alta complexidade, nos exercícios de 2006, 2008 e 2009, inicialmente no valor original de R$ 13.332.211,36.
64. 	Os responsáveis envolvidos foram citados pelo TCU pelos seguintes motivos:
	a) não comprovação da boa e regular aplicação dos recursos repassados pelo FNS ao município de Governador Nunes Freire/MA, para ações de média e alta complexidade, nos exercícios de 2006 e 2008, no valor original de R$ 11.565.088,77;
	b) não comprovação da boa e regular aplicação dos recursos repassados pelo FNS ao município de Governador Nunes Freire/MA, para ações de média e alta complexidade, no período de 1º/1/2009 a 30/3/2009, no valor original de R$ 116.957,96; e
	c) não comprovação da boa e regular aplicação dos recursos repassados pelo FNS) ao município de Governador Nunes Freire/MA, para ações de média e alta complexidade, no período de 31/3/2009 a 31/12/2009, no valor original de R$ 1.650.164,63.
65. 	Regularmente citados, apenas o Sr. Fabrício Mendes Lobato apresentou alegações de defesa, mas estas não foram suficientes para elidir o débito lhe atribuído. O demais responsáveis incidiram em revelia.
66. 	Os elementos presentes nos autos indicam a ocorrência de prejuízo ao erário em face da ausência de documentação comprobatória da boa e regular aplicação dos recursos repassados pelo SUS ao município, em infringência aos arts. 62 e 63 da Lei 4.320/1964 e 36 do Decreto 73.872/1986. Não há nos autos elementos que permitam concluir pela boa fé dos responsáveis. Consequentemente, as contas dos gestores devem, desde logo, ser julgadas irregulares, nos termos art. 16, inciso III, alínea 'b' da Lei 8.443/1192.
PROPOSTA DE ENCAMINHAMENTO
67. 	Diante do exposto, submeto os autos à consideração superior, propondo ao Tribunal:
	a) considerar revéis os responsáveis Ângela Maria Rebelo de Sousa (CPF XXX.895.753-XX) , Elodir Santana Lisboa (CPF XXX.385.153-XX) , Indalécio Wanderlei Vieira Fonseca (CPF XXX.873.244-XX) , Luís Fernando Pereira (CPF XXX.676.003-XX) , Maria Regina da Costa Bastos (CPF XXX.913.163-XX) e Roselita da Silva Barroso (CPF XXX.410.773-XX) , para todos os efeitos, dando-se prosseguimento ao processo, com fulcro no art. 12, § 3º, da Lei 8.443/1992;
	b) rejeitar as alegações de defesa apresentadas pelo Sr. Fabricio Mendes Lobato (CPF XXX.790.183-XX) ,
	c) nos termos dos arts. 1º, inciso I, e 16, inciso III, alíneas 'b' e 'c', § 2º, da Lei 8.443/1992, c/c os arts. 1º, inciso I,  e 209, inciso II, do Regimento Interno/TCU, julgar irregulares as contas dos Srs./Sras. Ângela Maria Rebelo de Sousa (CPF XXX.895.753-XX) , tesoureira do município de Governador Nunes Freire/MA no período de 2005 a 2008,  Elodir Santana Lisboa (CPF XXX.385.153-XX) , secretária municipal de saúde de Governador Nunes Freire/MA no período de 2005 a 2008, Fabricio Mendes Lobato (CPF XXX.790.183-XX) , secretário municipal de saúde do município de Governador Nunes Freire/MA no período de 1°/1/2009 a 30/3/2009, Indalécio Wanderlei Vieira Fonseca (CPF XXX.873.244-XX) , prefeito municipal de Governador Nunes Freire/MA no período de 2009 a 2012, Luís Fernando Pereira (CPF XXX.676.003-XX) , secretário municipal de finanças do município de Governador Nunes Freire/MA no período de 1°/1/2009 a 26/4/2010, Maria Regina da Costa Bastos (CPF XXX.913.163-XX) , prefeita municipal de Governador Nunes Freire/MA no período de 2005 a 2008, e Roselita da Silva Barroso (CPF XXX.410.773-XX) , secretária municipal de finanças do município de Governador Nunes Freire/MA no período de 31/3/2009 a 26/4/2010;
	d) nos termos dos arts. 19, caput, e 23, inciso III, alínea 'a', da Lei 8.443/1992, c/c os arts. 210 e 214, inciso III, do Regimento Interno/TCU, condenar as Sras. Ângela Maria Rebelo de Sousa (CPF XXX.895.753-XX) , tesoureira do município de Governador Nunes Freire/MA no período de 2005 a 2008,  Elodir Santana Lisboa (CPF XXX.385.153-XX) , secretária municipal de saúde de Governador Nunes Freire/MA no período de 2005 a 2008, e Maria Regina da Costa Bastos (CPF XXX.913.163-XX) , prefeita municipal de Governador Nunes Freire/MA no período de 2005 a 2008, solidariamente, ao pagamento das importâncias a seguir especificadas, atualizadas monetariamente e acrescidas dos juros de mora, calculadas a partir das datas discriminadas até a data do efetiva quitação do débito, fixando-lhes o prazo de quinze dias, para que comprovem, perante o Tribunal, o recolhimento das referidas quantias aos cofres do Fundo Nacional de Saúde;
	DATA DA OCORRÊNCIA 
	VALOR ORIGINAL (R$) 

	10/1/2006
	              337.804,01 

	16/1/2006
	              353.644,60 

	20/1/2006
	                     277,55 

	3/2/2006
	              337.804,01 

	10/2/2006
	                     420,10 

	7/3/2006
	              337.804,01 

	6/4/2006
	              337.804,01 

	12/4/2006
	                     279,75 

	20/4/2006
	              131.501,00 

	4/5/2006
	              130.828,00 

	5/5/2006
	              337.804,01 

	17/5/2006
	                     164,70 

	18/5/2006
	                       86,25 

	6/6/2006
	              337.804,01 

	14/06/2006
	                     388,74 

	7/7/2006
	              339.041,01 

	25/7/2006
	                     405,30 

	27/7/2006
	                  1.237,00 

	4/8/2006
	              339.041,01 

	4/9/2006
	                  7.950,20 

	6/9/2006
	              339.041,01 

	28/9/2006
	                19.792,85 

	29/9/2006
	                     287,80 

	4/10/2006
	              339.041,01 

	6/11/2006
	                30.205,95 

	7/11/2006
	              339.041,01 

	4/12/2006
	                     261,75 

	5/12/2006
	                22.196,00 

	11/12/2006
	              339.041,01 

	19/12/2006
	                     250,00 

	2/01/2008
	              378.627,67 

	16/01/2008
	                23.937,96 

	17/01/2008
	                34.353,00 

	22/01/2008
	                     160,00 

	28/01/2008
	                  7.277,50 

	7/02/2008
	                34.153,50 

	11/02/2008
	              382.266,42 

	20/02/2008
	                22.389,45 

	21/02/2008
	                  1.613,97 

	5/03/2008
	                34.153,50 

	7/03/2008
	              382.266,42 

	7/04/2008
	              424.812,97 

	6/05/2008
	                23.450,79 

	7/05/2008
	              401.210,63 

	16/05/2008
	                18.944,20 

	19/05/2008
	                18.944,20 

	29/05/2008
	                     508,62 

	2/06/2008
	                23.470,62 

	4/06/2008
	              652.323,31 

	19/06/2008
	                     483,51 

	3/07/2008
	                     127,00 

	7/07/2008
	              652.323,31 

	10/07/2008
	                23.925,15 

	28/07/2008
	                25.179,71 

	6/08/2008
	              652.323,31 

	4/09/2008
	              652.323,31 

	5/09/2008
	                23.774,25 

	2/10/2008
	                23.465,60 

	3/10/2008
	              652.323,31 

	21/10/2008
	                23.527,20 

	6/11/2008
	              652.323,31 

	3/12/2008
	                23.960,90 

	5/12/2008
	              508.830,35 

	30/12/2008
	                24.086,18 

	e) nos termos dos arts. 19, caput, e 23, inciso III, alínea 'a', da Lei 8.443/1992, c/c os arts. 210 e 214, inciso III, do Regimento Interno/TCU, condenar os Srs. Fabricio Mendes Lobato (CPF XXX.790.183-XX) , secretário municipal de saúde de Governador Nunes Freire/MA no período de 1°/1/2009 a 30/3/2009, Indalécio Wanderlei Vieira Fonseca (CPF XXX.873.244-XX) , prefeito municipal de Governador Nunes Freire/MA no período de 2009 a 2012, e Luís Fernando Pereira (CPF XXX.676.003-XX) , secretário municipal de finanças de Governador Nunes Freire/MA no período de 1°/1/2009 a 26/4/2010, solidariamente, ao pagamento das importâncias a seguir especificadas, atualizadas monetariamente e acrescidas dos juros de mora, calculadas a partir das datas discriminadas até a data do efetiva quitação do débito, fixando-lhes o prazo de quinze dias, para que comprovem, perante o Tribunal, o recolhimento das referidas quantias aos cofres do Fundo Nacional de Saúde;
	DATA DA OCORRÊNCIA 
	VALOR ORIGINAL (R$) 

	29/1/2009
	        9.507,54 

	19/2/2009
	      34.368,41 

	20/2/2009
	      31.330,41 

	25/2/2009
	      13.598,58 

	27/2/2009
	           369,08 

	4/3/2009
	      21.794,94 

	11/03/2009
	        5.989,00 

	f) nos termos dos arts. 19, caput, e 23, inciso III, alínea 'a', da Lei 8.443/1992, c/c os arts. 210 e 214, inciso III, do Regimento Interno/TCU, condenar os Srs. Indalécio Wanderlei Vieira Fonseca (CPF XXX.873.244-XX) no cargo de prefeito municipal de Governador Nunes Freire/MA, e Luís Fernando Pereira (CPF XXX.676.003-XX) , no cargo de secretário municipal de finanças de Governador Nunes Freire/MA, e a  Sra. Roselita da Silva Barroso (CPF XXX.410.773-XX) , secretária municipal de finanças de Governador Nunes Freire/MA no período de 31/3/2009 a 26/4/2010, solidariamente, ao pagamento das importâncias a seguir especificadas, atualizadas monetariamente e acrescidas dos juros de mora, calculadas a partir das datas discriminadas até a data do efetiva quitação do débito, fixando-lhes o prazo de quinze dias, para que comprovem, perante o Tribunal, o recolhimento das referidas quantias aos cofres do Fundo Nacional de Saúde;
	DATA DA OCORRÊNCIA 
	VALOR ORIGINAL (R$) 

	7/4/2009
	             10.096,00 

	8/4/2009
	               3.106,24 

	16/4/2009
	             12.000,00 

	20/4/2009
	               4.803,43 

	22/4/2009
	               2.831,00 

	27/4/2009
	               7.119,44 

	30/4/2009
	                  350,00 

	5/5/2009
	               3.000,00 

	18/5/2009
	            270.449,23 

	19/5/2009
	             24.932,00 

	22/5/2009
	             75.000,00 

	5/6/2009
	            165.961,33 

	8/6/2009
	               4.537,50 

	3/7/2009
	             17.500,13 

	13/7/2009
	               8.180,00 

	16/7/2009
	             30.000,00 

	27/7/2009
	             20.000,00 

	4/8/2009
	             95.763,00 

	12/8/2009
	            234.369,80 

	17/8/2009
	            326.752,67 

	20/8/2009
	               2.476,88 

	26/8/2009
	               3.960,00 

	1º/9/2009
	               3.258,00 

	4/9/2009
	               6.000,00 

	8/9/2009
	               6.800,00 

	14/9/2009
	             60.100,00 

	18/9/2009
	             94.565,13 

	21/9/2009
	            124.062,66 

	6/10/2009
	               3.969,60 

	9/10/2009
	               5.368,00 

	18/12/2009
	             22.852,59 

	g) aplicar individualmente aos/às responsáveis Ângela Maria Rebelo de Sousa (CPF XXX.895.753-XX) , tesoureira do município de Governador Nunes Freire/MA no período de 2005 a 2008,  Elodir Santana Lisboa (CPF XXX.385.153-XX) , secretária municipal de saúde de Governador Nunes Freire/MA no período de 2005 a 2008, Fabricio Mendes Lobato (CPF XXX.790.183-XX) , secretário municipal de saúde do município de Governador Nunes Freire/MA no período de 1°/1/2009 a 30/3/2009, Indalécio Wanderlei Vieira Fonseca (CPF XXX.873.244-XX) , prefeito municipal de Governador Nunes Freire/MA no período de 2009 a 2012, Luís Fernando Pereira (CPF XXX.676.003-XX) , secretário municipal de finanças do município de Governador Nunes Freire/MA no período de 1°/1/2009 a 26/4/2010, Maria Regina da Costa Bastos (CPF XXX.913.163-XX) , prefeita municipal de Governador Nunes Freire/MA no período de 2005 a 2008, e Roselita da Silva Barroso (CPF XXX.410.773-XX) , secretária municipal de finanças do município de Governador Nunes Freire/MA no período de 31/3/2009 a 26/4/2010, a multa prevista no art. 57 da Lei 8.443/1992 e no art. 267 do Regimento Interno/TCU, fixando-lhes o prazo de quinze dias, a contar da notificação, para que comprovem, perante o Tribunal (art. 214, III, a, do RI/TCU) , o recolhimento da dívida aos cofres do Tesouro Nacional, atualizada monetariamente desde a data do acórdão que vier a ser proferido por este Tribunal até a do efetivo recolhimento, se pagas após o vencimento, na forma da legislação em vigor;
	h) autorizar, desde logo, a cobrança judicial das dívidas, caso não atendidas as notificações, na forma do disposto no art. 28, inciso II, da Lei 8.443/1992;
	i) autorizar também, desde logo, se requerido, com fundamento no art. 28, inciso I, da Lei 8.443/1992, c/c o art. 217, §§ 1º e 2º do RI/TCU, o parcelamento das dívidas em até 36 parcelas, incidindo sobre cada parcela, corrigida monetariamente, os correspondentes acréscimos legais fixando- lhe o prazo de quinze dias, a contar do recebimento da notificação, para comprovar perante o Tribunal o recolhimento da primeira parcela, e de trinta dias, a contar da parcela anterior, para comprovar os recolhimentos das demais parcelas, devendo incidir sobre cada valor mensal, atualizado monetariamente, os juros de mora devidos, no caso do débito, na forma prevista na legislação em vigor, alertando os responsáveis de que a falta de comprovação do recolhimento de qualquer parcela importará o vencimento antecipado do saldo devedor, nos termos do § 2º do art. 217 do Regimento Interno deste Tribunal.".
2.	Adiante o Parecer do MP/TCU (peça 78) :
"Trata-se de tomada de contas especial instaurada pelo Fundo Nacional de Saúde (FNS) , em decorrência de irregularidades na aplicação de recursos federais repassados ao Município de Governador Nunes Freire/MA, nos exercícios de 2006, 2008 e 2009, para ações de média e alta complexidade (MAC) , no âmbito do Sistema Único de Saúde (SUS) , conforme apurado em auditoria realizada pelo Departamento Nacional de Auditoria do SUS (Denasus) , no período de 25/7/2010 a 4/8/2010 (Relatório de Auditoria 10.127) .
No âmbito desta Corte, após diligência ao Banco do Brasil para a identificação dos responsáveis pela movimentação das contas correntes nas quais foram creditados os recursos do bloco da MAC, bem como para a obtenção dos respectivos extratos bancários (peça 11) , a Secex/AM promoveu as seguintes citações solidárias (peça 15, pp. 13/23) :
a) das sras. Maria Regina da Costa Bastos, ex-Prefeita (gestão 2005/2008) , Elodir Santana Lisboa, ex-Secretária Municipal de Saúde (gestão 2005/2008) , e Ângela Maria Rabelo de Sousa, ex-Tesoureira (gestão 2005/2008) , em razão da não comprovação da boa e regular aplicação dos recursos repassados pelo FNS ao Município de Governador Nunes Freire/MA, para ações de média e alta complexidade, nos exercícios de 2006 e 2008, no valor original de R$ 11.565.088,77;
b) dos srs. Indalécio Wanderlei Vieira Fonseca, ex-Prefeito (gestão 2009/2012) , Fabrício Mendes Lobato, ex-Secretário Municipal de Saúde (gestão de 1°/1/2009 a 30/3/2009) , e Luís Fernando Pereira, ex-Secretário Municipal de Finanças (gestão de 1°/1/2009 a 26/4/2010) , em razão da não comprovação da boa e regular aplicação dos recursos repassados pelo FNS ao Município de Governador Nunes Freire/MA, para ações de média e alta complexidade, no período de 1º/1/2009 a 30/3/2009, no valor original R$ 116.957,96;
c) dos srs. Indalécio Wanderlei Vieira Fonseca, ex-Prefeito (gestão 2009/2012) , Roselita da Silva Barroso, ex-Secretária Municipal de Saúde (gestão de 31/3/2009 a 26/4/2010) , e Luís Fernando Pereira, ex-Secretário Municipal de Finanças (gestão de 1°/1/2009 a 26/4/2010) , em razão da não comprovação da boa e regular aplicação dos recursos repassados pelo FNS ao Município de Governador Nunes Freire/MA, para ações de média e alta complexidade, no período de 31/3/2009 a 31/12/2009, no valor original R$ 1.650.164,63.
Em todos os casos, a não comprovação da boa e regular aplicação dos recursos se deveu à ausência de documentação comprobatória das despesas, aferida na fiscalização in loco empreendida pelo Denasus, conforme constatação 104226 do Relatório de Auditoria 10.127 (peça 2, pp. 3/69) , datado de 8/10/2010, e constatações 129466 e 328625 dos Relatórios Complementares emitidos em 22/2/2011 (peça 2, pp. 176/99, e peça 3, pp. 3/25) e 8/8/2014 (peça 3, pp. 155/204) , respectivamente.
As sras. Maria Regina da Costa Bastos, Elodir Santana Lisboa e Roselita da Silva Barroso, citadas por correspondência, e os srs. Indalécio Wanderlei Vieira Fonseca, Luís Fernando Pereira e Ângela Maria Rabelo de Sousa, citados por edital, permaneceram revéis.
O sr. Fabrício Mendes Lobato, citado por correspondência, apresentou alegações de defesa à peça 51, que foram examinadas pela Secex/TCE.
Em pronunciamentos uniformes (peças 75 a 77) , a Secex/TCE propõe que seja rejeitada a defesa apresentada e que sejam julgadas irregulares as contas de todos os responsáveis, com fundamento no art. 16, III, 'b' e 'c', da Lei 8.443/1992, com condenação pelos débitos apontados nos respectivos expedientes citatórios, além da aplicação individual da multa do art. 57 da mesma lei. 
O Auditor ressaltou, contudo, que houve prescrição da pretensão punitiva do TCU em relação aos débitos de 2006 e a parte dos débitos de 2008, pois as citações das sras. Ângela Maria Rabelo de Sousa (peça 72) , Elodir Santana Lisboa (peça 54) e Maria Regina da Costa Bastos (peça 33) foram realizadas, respectivamente, em 4/9/2018 [5/9/2018], 4/7/2018 e 2/6/2018, ou seja, mais de 10 anos após os fatos geradores dos aludidos débitos (peça 75, p. 23) .
II
O Ministério Público de Contas manifesta-se, no essencial, de acordo com a proposta de encaminhamento elaborada pela unidade técnica, que refutou, adequadamente, as alegações de defesa apresentadas pelo único responsável que não permaneceu revel.
Há apenas dois pontos em que o MP de Contas diverge da aludida proposta.
O primeiro ponto reside na responsabilização do sr. Indalécio Wanderlei Vieira Fonseca, Prefeito Municipal de Governador Nunes Freire/MA no período de 2009/2012. Ao ver do MP de Contas, ele deve ser excluído da relação processual, pois não há evidências de que ele tenha atuado como gestor dos recursos repassados pelo FNS. Isso porque foi informado no Relatório de Auditoria 10.127 que 'o Fundo Municipal de Saúde de Governador Nunes Freire é gerenciado pelo Gestor Municipal de Saúde e pelo Secretário de Finanças, em conformidade com a Lei que instituiu o Fundo Municipal de Saúde'. Foi informado também que (peça 2, p. 15) :
 'A Secretária Municipal de Saúde é a ordenadora dos pagamentos efetuados com os recursos do Fundo Municipal de Saúde. Na documentação examinada constatou-se que as ordens de pagamento são assinadas pela Secretária Municipal de Saúde juntamente com o Secretário de Finanças, conforme definido em seu inciso VII, art. 4º da Lei Municipal nº 006/1997 e inciso I do art. 198 da Constituição Federal'.
Exemplo disso é a ordem de pagamento à peça 2, p. 82, datada de 10/4/2009, que foi subscrita pela sra. Roselita da Silva Barroso (Secretária de Saúde) e pelo sr. Luís Fernando Pereira (Secretário de Finanças) .
Ademais, mediante ofício datado de 16/1/2009, o sr. Indalécio Wanderlei Vieira Fonseca informou ao gerente do Banco do Brasil que, a partir da referida data, o sr. Fabrício Mendes Lobato, na condição de Secretário de Saúde e Saneamento, deveria ser responsabilizado pela conta corrente 58.045-7 (agência 2314-0) , do Fundo Municipal de Saúde, e por outras contas correntes da área de saúde (peça 15, pp. 12/3) .
Desse modo, como não ficou comprovado que o ex-prefeito geriu os recursos repassados pelo FNS, cabe excluí-lo do polo passivo da TCE.
O mesmo raciocínio não se aplica à sra. Maria Regina da Costa Bastos, Prefeita Municipal no período de 2005/2008, tendo em vista que o Banco do Brasil informou que ela e a sra. Ângela Maria Rabelo de Sousa eram as responsáveis pela movimentação das contas correntes 12.957-7 e 58.045-7, da agência 2314-0 (peça 15, p. 1) , nas quais foram creditados os recursos da MAC nos exercícios de 2006 e 2008, tendo, inclusive, sido apresentado o cartão de autógrafos da c/c 12.957-7 em nome da ex-Prefeita (peça 15, p. 8) .
O segundo ponto de divergência reside na definição do marco temporal para a incidência da prescrição da pretensão punitiva do TCU. Embora o Auditor sustente que a prescrição deve alcançar os débitos ocorridos há mais de 10 anos das datas de efetiva realização das citações, o correto, de acordo com o Acórdão 1441/2016-TCU-Plenário, é considerar que a interrupção da prescrição se deu com o despacho que ordenou as citações, exarado em 7/5/2018 (peça 21) . Dessa forma, é sobre os débitos ocorridos até 7/5/2008 que não deve incidir a multa do art. 57 da Lei 8.443/1992, em razão da prescrição da pretensão punitiva do TCU.
Ante o exposto, o Ministério Público de Contas manifesta-se parcialmente de acordo com a proposta de encaminhamento apresentada pela unidade técnica, pugnando pela exclusão do sr. Indalécio Wanderlei Vieira Fonseca da presente relação processual e pela não incidência da multa do art. 57 da Lei 8.443/1992 relativamente aos débitos anteriores a 8/5/2008.".
	É o relatório.

8.1. José Antonio Figueiredo de Almeida Silva (19255/OAB-DF), representando Maria Regina da Costa Bastos.  
8.2. Kleidson Pereira Evangelista, representando Indalecio Wanderley Vieira Fonseca.

Procurador Júlio Marcelo de Oliveira.

TOMADA DE CONTAS ESPECIAL. RECURSOS DO FUNDO NACIONAL DE SAÚDE. AUDITORIA DO DENASUS. AUSÊNCIA DE COMPROVAÇÃO. CITAÇÃO. REVELIA DE ALGUNS GESTORES. REJEIÇÃO DAS ALEGAÇÕES DE DEFESA DE UM GESTOR. CONTAS IRREGULARES. DÉBITO. MULTA. PRESCRIÇÃO DA PRETENSÃO PUNITIVA EM RELAÇÃO A UMA PARCELA DO DANO.

TOMADA DE CONTAS ESPECIAL (TCE)

Secretaria de Controle Externo de Tomada de Contas Especial (SecexTCE).

Em exame tomada de contas especial instaurada pelo Fundo Nacional de Saúde (FNS) , em decorrência de irregularidades na aplicação de recursos federais repassados ao Município de Governador Nunes Freire/MA, nos exercícios de 2006, 2008 e 2009, para ações de média e alta complexidade (MAC) , no âmbito do Sistema Único de Saúde (SUS) .
A não comprovação da boa e regular aplicação dos recursos decorreu da ausência de documentação comprobatória das despesas, constatada por meio da fiscalização in loco empreendida pelo Departamento Nacional de Auditoria do SUS (Denasus) , no período de 25/7 a 4/8/2010, em atendimento a demanda proveniente do Ministério Público Federal (MPF) . 
A Secretaria Municipal de Saúde não apresentou à equipe de auditoria os comprovantes de despesas (tais como recibos, notas fiscais, notas de empenhos e outros) , referentes a despesas incorridas nos exercícios de 2006, 2008 e 2009, no total, inicialmente, de R$14.112.429,43 (peça 2, p. 16 - constatação 104226) e, após análise das justificativas e exame de divergências, ajustada para R$ 13.390.242,89 (peça 2, p. 184 - constatação 129466) e, ao final, para R$ 13.342.211,36 (peça 3, p. 158-160 - constatação 328625) .
A fase externa da presente tomada de contas especial iniciou-se em 11/4/2017 (peça 1, p. 1) , com o encaminhamento dos elementos constantes das peças 1 a 4 pelo Ministério da Saúde. 
Após exame preliminar realizado pela então Secex-AM (peças 8-10) , foi promovida diligência ao Banco do Brasil (peça 13) para identificação dos responsáveis pela movimentação das contas correntes nas quais foram creditados os recursos federais relativos ao bloco de MAC, bem como para a obtenção dos respectivos extratos bancários. 
Após nova análise dos elementos constantes dos autos (peças 19-21) , aquela Secretaria promoveu as seguintes citações solidárias (peça 15, pp. 13/23) :
a) das Sras. Maria Regina da Costa Bastos, ex-Prefeita (gestão 2005/2008) , Elodir Santana Lisboa, ex-Secretária Municipal de Saúde (gestão 2005/2008) , e Ângela Maria Rabelo de Sousa, ex-Tesoureira (gestão 2005/2008) , em razão da não comprovação da boa e regular aplicação dos recursos repassados pelo FNS ao Município de Governador Nunes Freire/MA, para ações de média e alta complexidade, nos exercícios de 2006 e 2008, no valor original de R$ 11.565.088,77;
b) dos Srs. Indalécio Wanderlei Vieira Fonseca, ex-Prefeito (gestão 2009/2012) , Fabrício Mendes Lobato, ex-Secretário Municipal de Saúde (gestão de 1°/1/2009 a 30/3/2009) , e Luís Fernando Pereira, ex-Secretário Municipal de Finanças (gestão de 1°/1/2009 a 26/4/2010) , em razão da não comprovação da boa e regular aplicação dos recursos repassados pelo FNS ao Município de Governador Nunes Freire/MA, para ações de média e alta complexidade, no período de 1º/1/2009 a 30/3/2009, no valor original R$ 116.957,96;
c) da Sra. Roselita da Silva Barroso, ex-Secretária Municipal de Saúde (gestão de 31/3/2009 a 26/4/2010) , e dos Srs. Indalécio Wanderlei Vieira Fonseca, ex-Prefeito (gestão 2009/2012) , e Luís Fernando Pereira, ex-Secretário Municipal de Finanças (gestão de 1°/1/2009 a 26/4/2010) , em razão da não comprovação da boa e regular aplicação dos recursos repassados pelo FNS ao Município de Governador Nunes Freire/MA, para ações de média e alta complexidade, no período de 31/3/2009 a 31/12/2009, no valor original R$ 1.650.164,63.
 
Em sua derradeira instrução (peças 75-77) , a Secex-TCE - que assumiu a instrução do feito - propõe o julgamento pela irregularidade das contas de todos os responsáveis, com a condenação pelos débitos apontados nos respectivos expedientes citatórios, além da aplicação da multa estatuída no art. 57 da Lei Orgânica. 
A unidade técnica ressalta, no entanto, que teria operado a prescrição da pretensão punitiva em relação à integralidade dos débitos de 2006 e a uma parcela dos débitos de 2008, considerando as datas da efetiva realização das citações das sras. Ângela Maria Rabelo de Sousa (peça 72) , Elodir Santana Lisboa (peça 54) e Maria Regina da Costa Bastos (peça 33) - peça 75, p. 23.
O MP/TCU, mediante Parecer da lavra do e. Procurador Júlio Marcelo de Oliveira (peça 78) , concordou com a essência do referido encaminhamento, à exceção do marco temporal utilizado para fins de contagem do prazo prescricional e da responsabilização do Sr. Indalécio Wanderlei Vieira Fonseca, Prefeito Municipal de Governador Nunes Freire/MA no período de 2009/2012.
Acolho as referidas propostas, com os ajustes suscitados pelo Parquet especial, incorporando as respectivas análises às minhas razões de decidir, sem prejuízo das considerações que se seguem.
Embora regularmente citadas, as Sras. Maria Regina da Costa Bastos, Elodir Santana Lisboa, Ângela Maria Rabelo de Sousa e Roselita da Silva Barroso e os Srs. Indalécio Wanderlei Vieira Fonseca e Luís Fernando Pereira permaneceram revéis, dando-se prosseguimento ao processo, nos termos do art. 12, § 3º, da Lei 8.443/1992.
Observo que as Sras. Maria Regina da Costa Bastos, Elodir Santana Lisboa e Roselita da Silva Barroso foram citadas por correspondência, sendo que as comunicações foram entregues (peças 33, 54/39 e 53/38, respectivamente) nos endereços previamente pesquisados pela unidade técnica (peças 22 e 40) .
Os Srs. Indalécio Wanderlei Vieira Fonseca e Luís Fernando Pereira e a Sra. Ângela Maria Rabelo de Sousa, após tentativas de citação epistolar e esforços empreendidos pela unidade técnica no sentido de localizar os responsáveis (peças 22, 57 e 68) , foram citados pela via editalícia (peças 69-74) .
Cumpre registrar que a Sra. Maria Regina da Costa Bastos chegou a constituir procurador (peça 49) e a apresentar pedido de prorrogação de prazo para apresentação de sua defesa (peça 50) , inobstante ao final não tenha se manifestado. 
O Sr. Fabrício Mendes Lobato, ex-Secretário Municipal de Saúde (gestão de 1°/1/2009 a 30/3/2009) , apresentou alegações de defesa à peça 51, as quais são insuficientes para afastamento do dano que lhe é atribuído, consoante análise instrutória (peça 75, p. 17-21) .
Para além do exame técnico transcrito no relatório precedente, destaco que a existência de processo judicial com idêntico objeto não caracteriza bis in idem, em razão da independência das esferas que vigora no ordenamento jurídico brasileiro. O presente feito decorre do exercício das competências atribuídas pelo Constituinte a esta Corte, em especial daquelas definidas nos incisos II e VIII do art. 71. Quanto ao ressarcimento do dano, esclareço que o recolhimento realizado no bojo do presente feito ou do processo judicial, indistintamente, constituirá fundamento para quitação da dívida.
O fato de o Relatório de Auditoria 10.127 do Denasus não ter apontado o ex-secretário de saúde expressamente como responsável, na seção "Cadastro da Notificação" (peça 2, p. 23) , não significa que os auditores do Denasus teriam aprovado sua gestão, inclusive se considerarmos sua inclusão como "responsável" pela constatação 104226 (peça 2, p. 16) , já na primeira versão do relatório. Ademais, a responsabilização perante esta Corte decorre de análise própria dos elementos constantes dos autos, dos quais destaco que os pagamentos que lhe são questionados foram realizados no período da gestão do Sr. Fabrício Mendes Lobato (1°/1/2009 a 30/3/2009) , além de o gestor ter sido indicado como responsável pelas contas bancárias do Fundo Municipal de Saúde (FMS) perante o Banco do Brasil no período (peça 15, p. 1) . Tais elementos, associados à ausência de documentação comprobatória em relação às despesas realizadas à conta do FNS, levam-me a concluir pela inclusão do então secretário de saúde como responsável solidário no presente feito.
Em outro giro, não há que se falar em "maliciosa inércia dos órgãos de controle e fiscalização" (peça 51, p. 6) , dado que as tomadas de contas especial seguem rito próprio previsto na legislação, tendo o presente feito ingressado nesta Casa em 11/4/2017 (peça 1, p. 1) e, após exames preliminares e diligências realizadas junto ao Banco do Brasil, fora determinada sua citação em 7/5/2018 (peça 21) .
De mais a mais, o gestor não apresentou em sua defesa qualquer documento comprobatório com vistas a elidir a presunção do dano ao erário que lhe é atribuído. 
Com efeito, acolho a proposta instrutória, corroborada pelo MP/TCU, no sentido de julgar irregulares as contas do Sr. Fabrício Mendes Lobato, bem como condená-lo ao ressarcimento do dano constatado (R$ 116.957,96, em valores históricos) , em solidariedade com o Sr. Luís Fernando Pereira, secretário municipal de finanças, sem prejuízo da aplicação da multa legal.
Em relação à responsabilização do Sr. Indalécio Wanderlei Vieira Fonseca, Prefeito Municipal de Governador Nunes Freire/MA no período de 2009/2012, acolho a ressalva aposta pelo MP/TCU, no sentido de excluí-lo da presente relação processual ante a ausência de nexo causal entre sua atuação e o débito observado. 
Primeiramente, ressalto que, por meio de expediente datado de 16/1/2009, o Sr. Indalécio Wanderlei Vieira Fonseca informou ao gerente do Banco do Brasil que, a partir daquela data, o Sr. Fabrício Mendes Lobato, na condição de Secretário de Saúde e Saneamento, deveria ser considerado representante legal pela conta corrente 58.045-7 (agência 2314-0) , do Fundo Municipal de Saúde, bem como outras contas correntes da área de saúde (peça 15, p. 12-13) .
O próprio Relatório de Auditoria 10.127 aduz que "o Fundo Municipal de Saúde de Governador Nunes Freire é gerenciado pelo Gestor Municipal de Saúde e pelo Secretário de Finanças" (peça 2, p. 15) em conformidade com o inciso VII, art. 4º, da Lei Municipal 006/1997.
Nesse sentido, destaco o exemplo aduzido pelo MP/TCU quanto à ordem de pagamento à peça 2, p. 82, datada de 10/4/2009, a qual foi subscrita apenas pela Sra. Roselita da Silva Barroso (Secretária de Saúde) e pelo Sr. Luís Fernando Pereira (Secretário de Finanças) .
Assim, forçoso reconhecer que inexistem evidências de que o então prefeito tenha atuado como gestor dos recursos repassados pelo FNS. 
Esta conclusão, entretanto, não se aplica à Prefeita Municipal no período de 2005/2008, Sra. Maria Regina da Costa Bastos, na medida em que o Banco do Brasil informou que a prefeita e a Sra. Ângela Maria Rabelo de Sousa, Tesoureira naquela gestão, eram as responsáveis pela movimentação das contas correntes 12.957-7 e 58.045-7, da agência 2314-0 (peça 15, p. 1) .
Destarte, acolho a proposta instrutória retificada pelo MP/TCU, no sentido de julgar irregulares as presentes contas, à exceção do Sr. Indalécio Wanderlei Vieira Fonseca, condená-los em solidariedade ao pagamento do dano aferido, de acordo com os períodos de gestão, bem como aplicar-lhes individualmente a multa legal.
Quanto à referida sanção pecuniária, em consonância com a ressalva ministerial, vale esclarecer que, de acordo com o Acórdão 1441/2016-TCU-Plenário, a contagem do prazo prescricional deve tomar por base o ato válido que ordenou as citações, expedido em 7/5/2018 (peça 21) , e não a data da efetiva realização da comunicação. 
Portanto, reconheço a prescrição da pretensão punitiva em relação aos débitos ocorridos até 7/5/2008.
Registre-se, ainda, que a diferença de R$ 10.000,00 entre o valor apurado ao final pela Denasus (R$ 13.342.211,36 - peça 3, p. 158-160) e o valor objeto de condenação por esta Corte (R$ 13.332.211,38, em valores históricos) decorre da dificuldade de identificação dos responsáveis, por parte da unidade técnica, tendo em vista inconsistências entre as glosas propostas pelo Denasus e os extratos obtidos junto ao Banco do Brasil (peça 75, p. 3, item 13) .
Por fim, destaco que deixo de carrear para a minuta de acórdão a proposição instrutória de, desde já, autorizar-se o parcelamento da dívida imputada, tendo em vista entender tratar-se de providência que somente deve ser adotada em face de solicitação do interessado.  
Ante o exposto, manifesto-me por que o Tribunal aprove o Acórdão que ora submeto à deliberação deste Colegiado.
TCU, Sala das Sessões Ministro Luciano Brandão Alves de Souza, em 10 de março de 2020.
AUGUSTO SHERMAN CAVALCANTI 
Relator